【裁判字號】    96,上重更(三),36
【裁判日期】    980422
【裁判案由】    殺人等
【裁判全文】
臺灣高等法院臺中分院刑事判決    96年度上重更(三)字第36號
上  訴  人
即  被  告  丙○○
                    現羈押於臺灣臺中看守所
選任辯護人  江燕鴻律師
            林志忠律師
上  訴  人
即  被  告  丁○○
                    現羈押於臺灣臺中看守所
選任辯護人  宋永祥律師
上列上訴人因殺人等案件，不服臺灣臺中地方法院92年度重訴字
第2851號中華民國93年 6月14日第一審判決（起訴案號：臺灣臺
中地方法院檢察署民國92年度偵字第 16622號），提起上訴，經
判決後，由最高法院第三次發回更審，本院判決如下：
    主  文
原判決關於丙○○、丁○○部分，均撤銷。
丙○○意圖供他人犯罪之用，而未經許可出借手槍，處有期徒刑
拾壹年，併科罰金新臺幣拾伍萬元，罰金如易服勞役，以新臺幣
壹仟元折算壹日。扣案之仿美國ＳＭＩＴＨ＆ＷＥＳＳＯＮ廠口
徑○．三五七吋轉輪手槍製造之仿造轉輪槍壹把（槍枝管制編號
：0000000000號）、菲律賓製ＡＲＭＳＣＯＲ廠２０
２型○．三八吋之制式轉輪槍壹把（槍枝管制編號：00000
00000號），均沒收。
丁○○共同連續殺人，處有期徒刑拾貳年。扣案之仿美國ＳＭＩ
ＴＨ＆ＷＥＳＳＯＮ廠口徑○．三五七吋轉輪手槍製造之仿造轉
輪槍壹把（槍枝管制編號：0000000000號）、菲律賓
製ＡＲＭＳＣＯＲ廠２０２型○．三八吋之制式轉輪槍壹把（槍
枝管制編號：0000000000號），均沒收。
    事  實
一、丙○○（綽號宏哥）於民國（下同）九十二年七月間，在臺
    中縣太平市○○路二七四巷九弄二十五號獨資經營「中信顧
    問管理公司」（以下簡稱為中信公司），登記名義負責人為
    丙○○之女友楊美芳，公司主要經營：逾期應收帳款管理服
    務、應收帳款收買、徵信服務及企業經營管理顧問等業務，
    「中信公司」並為竹聯幫中部信堂分會之所在會址，丙○○
    原為堂主，嗣交由其表弟少年田○○（綽號「判官」，行為
    時未滿十八歲，已由本院九十三年度少上訴字第八○號刑事
    判決判處有期徒刑十五年確定）接手堂主之位，田○○平日
    則居住在中信公司三樓，並透過網際網路招收成員，己○○
    （綽號「小鑫」）與癸○○（綽號「小忠」，現役軍人，另
    案由國防部中部地方軍事法院以九十三年度台判字第三一六
    號判決，以傷害致人於死罪，判處有期徒刑十五年確定）同
    為竹聯幫中部信堂分會下之成員。
二、緣己○○於九十二年八月二十日下午三時許，帶癸○○至臺
    中市第一廣場Ｅ世代手機店內找寅○○，其間寅○○因銀行
    徵信問題牽怒辱罵在場人員，見癸○○仍坐在原位，認癸○○對其不敬，癸○○亦對寅○○感到不滿，雙方繼而發生拉
    扯，寅○○竟出手毆打癸○○，並持椅子砸向癸○○，致癸○○之門牙（假牙）掉落四顆（上開傷害部分未據告訴，亦
    非本案起訴範圍）。嗣寅○○見癸○○撥打行動電話，即向
    癸○○挑釁稱：「你是否要找你大哥田○○，沒關係，要找
    大家來，來拚輸贏」等語。癸○○隨即離開前往附近某便利
    商店，己○○稍後亦至；癸○○復於當日下午五時許與田○○取得聯繫，田○○即表明要為癸○○討回公道，並要癸○○在臺中市○○路口的茶坊等他。不久，田○○騎乘機車至
    雙十路口載癸○○返回「中信公司」，己○○亦騎乘機車尾
    隨在後。另一方面，寅○○亦找來卯○○、辛○○及李沛勳
    等人助陣，並由卯○○與田○○聯絡，雙方原約定於當日晚
    上七時許，在臺中市第一廣場前面之廣場碰面談判，惟田○○未依約出現，寅○○即與辛○○、李沛勳等人前往臺中市
    干城車站附近之某軍用品店內，以新台幣（下同）四千四百
    元之代價購得手電筒型信號槍一把及信號彈六發（非屬槍砲
    彈藥刀械管制條例管制之槍彈），卯○○嗣後並前往臺中市
    ○○路與梅亭街口附近之「三媽檳榔攤」找其女朋友，寅○○、辛○○及李沛勳則前往「合利泰飯店」休息。
三、惟另一方面，當田○○、癸○○及己○○於當日傍晚返回「
    中信公司」之後，丙○○、李建甫（綽號「小野」，案發後
    逃逸，由原審法院通緝中）及丁○○（綽號「瘋子」）均在
    場，田○○遂將上情告知丙○○。丙○○見寅○○氣燄囂張
    ，為供田○○等人犯罪之用，遂外出攜回其自不詳時間起所
    持有之仿美國ＳＭＩＴＨ＆ＷＥＳＳＯＮ廠口徑○．三五七
    吋轉輪手槍製造之仿造轉輪槍一把（槍枝管制編號：000
    0000000號，又此把手槍仍屬工廠製造並具來復線，
    屬槍砲彈藥刀械管制條例第四條所稱之其他可發射金屬或子
    彈具有殺傷力之槍枝）、菲律賓製ＡＲＭＳＣＯＲ廠２０２
    型○．三八吋之制式轉輪槍一把（槍枝管制編號：0000
    000000號）、及另一把尚無法證明具有殺傷力之槍枝
    （未扣案，無證據證明其有殺傷力）、以及十二顆之○．三
    八吋彈頭口徑之制式子彈（均已在後述案發時間射擊完畢而
    不存在），並與田○○、丁○○、李建甫等人商議如何教訓
    寅○○。當時癸○○及己○○亦有在場聽聞此事。此後，丙○○竟意圖供田○○、丁○○、李建甫等人以傷害身體之方
    式教訓寅○○（傷害罪部分，未據寅○○告訴）之用，將其
    中一把手槍交給田○○，另二把手槍分別交給丁○○、李建
    甫，並囑咐田○○必須先開該把手槍（因該手槍裝有平頭子
    彈）打頭陣，惟只要教訓寅○○即可，不要打死人。田○○
    、丁○○、李建甫即基於共同之犯意聯絡，未經許可而共同
    無故持有上開具有殺傷力之手槍及子彈。而癸○○在場目睹
    丙○○將上開手槍與子彈交付給田○○、丁○○、李建甫，
    且知田○○、丁○○、李建甫三人攜帶上開手槍及子彈外出
    之目的，係要外出找寅○○談判，並伺機教訓寅○○，癸○○即與田○○、丁○○及李建甫基於共同非法持有上開具有
    殺傷力之手槍及子彈之犯意聯絡，於同日晚上八時以後，相
    偕離開「中信公司」，並由己○○騎乘機車搭載田○○至臺
    中公園，另丁○○、李建甫則共騎乘一部機車，癸○○自己
    再另騎乘一部機車，全員到臺中市臺中公園會合。
四、嗣至同日晚上十時三十分許，卯○○接獲田○○打來之電話
    ，田○○表示癸○○的事，其不管了等語，卯○○即要田○○將癸○○帶來「三媽檳榔攤」，並表示：「雙方談一談就
    好了」。此後，田○○、丁○○、李建甫、癸○○等人，即
    共同非法持有上開手槍及子彈，與己○○分乘機車，並由己○○搭載癸○○前往「三媽檳榔攤」赴約，於同日晚上十一
    時前後，到達臺中市○○路與梅亭街口。而寅○○、辛○○
    及李沛勳等人亦到達臺中市○○路與梅亭街口，並與田○○
    、丁○○及李建甫短暫交談，且表示要將假牙還給癸○○，
    田○○即表示癸○○在對面之７－便利商店前，寅○○乃
    與辛○○一起前往７－便利商店前，果然見到癸○○與己○○，寅○○遂將假牙還給癸○○，並邀癸○○、己○○過
    去「三媽檳榔攤」內坐坐。而在前往「三媽檳榔攤」途中，
    癸○○打電話聯絡田○○，並在臺中市○○路、梅亭街口發
    現田○○、丁○○及李建甫等人，癸○○、己○○乃轉向田
    ○○等人處。惟己○○在打完招呼之後，即自行返回７－
    便利商店牽機車。而寅○○、辛○○返回「三媽檳榔攤」之
    後，亦騎乘機車外出片刻。惟卯○○因其尚未與田○○照會
    ，遂自行撥打電話與田○○聯絡。其後寅○○騎乘機車返回
    之時，向辛○○詢問卯○○人在何處，辛○○表示卯○○在
    大雅路與梅亭街口與田○○交談，寅○○即心生不悅，隨即
    由「三媽檳榔攤」往卯○○後方走來，並不悅地高聲大喊：
    「不是已經講好了嗎？」等語，且作勢從身穿之上衣掏出手
    電筒型信號槍。此時田○○、丁○○、李建甫見狀，心生不
    滿，明知上開手槍與子彈之殺傷力強大，持以射擊，將使身
    在其等射擊範圍之內而被射中身體要害之中彈人死亡，三人
    竟變更犯意，而基於共同殺人之概括犯意聯絡，共同持槍先
    後射擊對面之卯○○（並有射擊寅○○，惟射擊寅○○部分
    ，係基於誤想正當防衛，應成立過失傷害罪，因未據被害人
    寅○○提出告訴，不另為不受理之諭知，詳見後述；另其中
    丁○○部分，尚無證據證明其所持該把手槍能有效射擊）。
    當時原在「三媽檳榔攤」之辛○○、李沛勳二人，聞聲亦從
    「三媽檳榔攤」趕來，因田○○、李建甫、丁○○仍承前共
    同殺人之概括犯意聯絡，連續朝李沛勳、辛○○二人射擊，
    致李沛勳被射中胸部，造成胸部槍彈創貫穿心臟，失血性休
    克死亡，一槍斃命倒臥在大雅路上（距梅亭街口轉角處約十
    ．二公尺）；卯○○則受有由口打入，打斷牙齒、卡在左臉
    頰上（為整形外科醫師所取出）、右上臂穿通，未留子彈、
    右上腹穿入，打穿橫結腸、十二指腸，卡在胸框上（子彈由
    骨科醫師所取出）、左股股溝處穿通（未留子彈）打爛左腹
    動脈神經等槍傷。寅○○、卯○○二人中槍之後並即倒臥在
    地，辛○○則倖未中彈，田○○、丁○○、李建甫及癸○○
    等人，見狀即往梅亭街方向逃逸。
五、嗣經路人李志宗報案，巡邏警員亦至該處發現上情，緊急呼
    叫救護車將卯○○送至中國醫藥學院附設醫院救治，卯○○
    始倖免於死亡。警方隨即在當日晚上十一時十五分許，在臺
    中市○○路與梅亭街口寅○○倒臥身旁，查扣到手電筒型信
    號槍一把、彈頭一顆、彈頭片一顆，並在「三媽檳榔攤」前
    逮獲己○○。田○○則於翌日即同年月二十一日凌晨四時許
    ，持上開作案之轉輪手槍及仿造轉輪槍各一把（槍枝管制編
    號：0000000000號、0000000000號）
    至臺中市警察局第二分局投案。警方並另循線於同年月二十
    一日清晨五時許，在「中信公司」發現丁○○，丁○○見警
    盤查即跳樓逃逸，致受有第三腰椎爆裂性骨折之傷害（旋經
    送醫急救）。警方嗣後並在「中信公司」當場查獲木棍一百
    九十二支、開山刀十二支、西瓜刀三支、武士刀一支、鋁棒
    一支、雙截棍一支、自小客車ＷＪ─九○八○號車牌一面，
    資料一箱（為丙○○替人討債之債務人本票及債權人委託書
    ），最後再於九十二年八月二十一日上午八時三十分許，在
    臺中市○○路十三巷二十號逮獲癸○○。丙○○則經警方通
    知，於同年月二十一日上午十時許，由委任律師陪同，前往
    臺中市警察局第二分局接受詢問而到案。
六、案經臺中市警察局第二分局報請臺灣臺中地方法院檢察署檢
    察官偵查起訴。
    理  由
壹、程序部分
一、共同被告己○○之警訊筆錄固有記載被告丙○○在中信公司
    交付三把手槍給田ＯＯ、丁○○及李建甫分別持有，並囑咐
    其等只要不出人命，要教訓對方無法走路等語。惟按訊問被
    告，應全程連續錄音；必要時，並應全程連續錄影，但有急
    迫情況且經記明筆錄者，不在此限，刑事訴訟法第一百條之
    一定有明文，此項規定，依同法第一百條之二，於司法警察
    官或司法警察詢問犯罪嫌疑人時，準用之。是司法警察官及
    司法警察在詢問犯罪嫌疑人時，原則上即應全程連續錄音。
    前開條文之立法目的，係在於建立詢問筆錄之公信力，並擔
    保詢問程序之合法正當；亦即在於擔保犯罪嫌疑人對於詢問
    之陳述係出於自由意思及筆錄所載內容與其陳述相符。另刑
    事訴訟法第九十五條第二款復規定有被告之「緘默權」，此
    項被告在刑事訴訟上之權利，亦得透過前開訊問被告應全程
    連續錄音之規定加以落實。依共同被告己○○警詢筆錄之記
    載，警方係分別於九十二年八月二十一日凌晨三時至五時製
    作筆錄，復於同日上午六時十分至六時三十分製作第一次補
    訊筆錄，於同日上午七時四十分至七時五十五分製作第二次
    補訊筆錄，另於同日上午十時五十五分至十一時十分製作第
    三次補訊筆錄，共同被告己○○於原審審理時即否認前開警
    詢筆錄之任意性，並辯稱係遭警員刑求等語，經原審當庭勘
    驗共同被告己○○之前開警詢錄音帶，其結果為：「警訊錄
    音帶前三捲（即前三次警詢筆錄之錄音帶）並無談話內容，
    第三次補訊筆錄內容時間約十五分鐘，由警員以問答方式當
    場以電腦繕打筆錄，錄音內容與筆錄內容大致相符。」，製
    有勘驗筆錄在卷可稽，是堪認前開警方於九十二年八月二十
    一日凌晨三時至五時製作之警詢筆錄、第一次及第二次補訊
    筆錄，並無錄音內容存證，既無法擔保共同被告己○○之陳
    述係出於其自由意識下所為，上開警詢筆錄製作程序之瑕疵
    即足以使該筆錄欠缺證據能力，自難作為本案不利於被告丙○○、丁○○之證據。至共同被告己○○警詢第三次補訊筆
    錄則有全程錄音，且錄音內容與筆錄內容大致相符，雖共同
    被告己○○於警詢第三次補訊時所為不利於被告丙○○之言
    詞陳述，係屬傳聞證據，惟按被告以外之人於司法警察調查
    中所為之陳述，與審判中不符時，其先前之陳述具有較可信
    之特別情況，且為證明犯罪事實存否所必要者，得為證據，
    刑事訴訟法第一百五十九條之二定有明文，共同被告己○○
    於警詢第三次補訊之內容，於檢察官訊問時亦為相同之陳述
    ，雖其於審判中為相異之陳述，惟其在檢察官訊問時既已為
    相同之陳述，且亦無顯不可信之情況，是共同被告己○○之
    警詢第三次補訊筆錄，應具有證據能力。
二、按九十二年一月十四日修正通過之刑事訴訟法於同年九月一
    日施行前，已繫屬於各級法院之案件，其以後之訴訟程序，
    應依修正刑事訴訟法終結之。但修正刑事訴訟法施行前已依
    法定程序進行之訴訟程序，其效力不受影響，刑事訴訟法施
    行法第七條之三定有明文可資參考。此乃為避免程序之勞費
    ，本諸舊程序用舊法，新程序始用新法之一般原則，法院於
    修正之刑事訴訟法施行前，已依法踐行之訴訟程序（包含證
    據法則之適用），其效力不受影響；對於提起上訴之案件，
    於修正刑事訴訟法施行前，原審法院就可得為證據之證據，
    已依法定程序調查者，其效力當然亦不受影響。本此意旨，
    共同被告己○○於九十二年八月二十一日下午五時二十分，
    在臺中市警察局第二分局由檢察官訊問，距離最後一次警詢
    筆錄製作結束之時間（即同日上午十一時十分），已間隔有
    六小時，其間共同被告己○○應已有適度之休息，自難認檢
    察官為訊問時係屬疲勞訊問；另檢察官在訊問共同被告己○○前已具體告知刑事訴訟法上之權利，此有偵查筆錄可按（
    九十二年度偵字第一六六二二號第一卷第七十一頁），復經
    原審勘驗偵查錄音帶查明屬實。故共同被告己○○之偵查筆
    錄應無瑕疵，且既在檢察官面前所為之陳述，又無顯不可信
    之情況，依刑事訴訟法第一百五十九條之一第二項之規定，
    自得作為證據。又本件共同被告己○○對其他共同被告即被
    告丙○○、丁○○之案件而言，為被告以外之第三人，本質
    上屬於證人，依司法院大法官釋字第五八二號解釋意旨，固
    應以證人身分令共同被告己○○具結並使被告丙○○、丁○○得有交互詰問之機會，始得以其證言資為被告丙○○、丁○○不利之證據。惟證人己○○經本院於本審二次予以傳喚
    ，均未到場；且被告丙○○、丁○○及其等選任辯護人於本
    院本審審理時，分別陳稱：「毋庸再傳」（被告丙○○部分
    ）及「沒有意見」（被告丁○○部分），皆未再表明欲對共
    同被告己○○以證人之身分為交互詰問，按基於法治國之自
    主原則，被告享有訴訟上之自主權，即作為訴訟主體之防禦
    權，諸如緘默權、詰問證人之權利、委任辯護人以加強防衛
    力量之權利、保全證據之權利等，皆能使被告於訴訟上與可
    以倚靠國家機器之原告──公訴機關，享有武器上之平等地
    位，而有受公平審判之機會。此種憲法上保障刑事被告之防
    禦權，既屬被告於訴訟上與他造平等之權利地位，即不能強
    制其行使。是以被告丙○○、丁○○及其等選任辯護人既不
    願再對共同被告己○○行使詰問之權利，且己○○之母復向
    本院陳報稱己○○其人前往大陸地區，目前未在臺灣等語，
    法院自無從依職權命其到庭以行使交互詰問，即使未以證人
    身分傳訊共同被告己○○，令其具結並使被告丙○○、丁○○及其等之選任辯護人為交互詰問，而逕以共同被告己○○
    前於偵查中之陳述資為被告丙○○、丁○○不利之證據，亦
    難認有礙被告丙○○、丁○○訴訟上防禦權之行使，合先說
    明。
三、又按被告之自白，非出於強暴、脅迫、利誘、詐欺、疲勞訊
    問、違法羈押或其他不正之方法，且與事實相符者，得為證
    據，刑事訴訟法第一百五十六條第一項定有明文，是被告之
    自白倘係出於強暴、脅迫、利誘、詐欺、疲勞訊問、違法羈
    押或其他不正方法所取得時，即不得作為證據。共犯癸○○
    之警訊筆錄係於九十二年八月二十一日上午八時十分至十一
    時製作，並於同日上午十二時十分至十二時四十分製作補訊
    筆錄，經原審勘驗上開警訊錄音結果為「警員是當場以問答
    之方式用電腦繕打筆錄，因為癸○○之音量較小及錄音音質
    較差，故九十二年度偵字第一六六二二號第一卷三十八頁背
    面部分警訊內容無法辨識，補訊筆錄錄音帶內容與筆錄內容
    大致相符，補訊筆錄在訊問前並未諭知被告癸○○刑事訴訟
    法上之權利，就被告丙○○交槍給田ＯＯ的詢問過程，有出
    於誘導的方式，另警員詢問語氣亦非懇切」，製有勘驗筆錄
    在卷可參，足見癸○○警訊之補訊筆錄就被告丙○○交槍給
    田ＯＯ的詢問過程，既係出於誘導的方式，應認係以不正方
    法取得之證據，當無證據能力。
貳、實體部分
一、本件上訴人即被告丙○○，於原審及本院歷次審理雖坦承伊
    在上開時間，有以楊美芳為登記名義負責人，在臺中縣太平
    市○○路二七四巷九弄二十五號經營「中信公司」，並經營
    ：逾期應收帳款管理服務、應收帳款收買、徵信服務及企業
    經營管理顧問等業務之事實；另被告丁○○亦坦承伊在上開
    案發時間，有到臺中市○○路與梅亭街口附近，並承認伊確
    係於九十二年八月二十一日清晨五時許，在「中信公司」跳
    樓受傷之後，為警逮捕等之情事；惟被告丙○○、丁○○均
    矢口否認有上開犯行，並為下列辯解，即：
  (一)被告丙○○辯稱：「中信公司」係合法經營之公司，與竹聯
    幫並無任何關聯，伊並非竹聯幫中部信堂分會之原堂主，也
    沒有暴力討債，更未非法持有任何槍枝子彈，亦未將扣案之
    槍枝或其他未扣案之槍枝交付給田○○、丁○○及李建甫等
    人，伊平常並未使用「中信公司」二、三樓，不知道警方所
    查扣之西瓜刀、開山刀、鋁棒等物是從那裏來，田○○持槍
    及開槍之事，伊亦完全不知情，伊在案發之前，早於九十二
    年八月十九日，即已陪同伊父乙○○、女友楊美芳及伊之胞
    弟張易紳一起前往谷關洗溫泉，並住宿於「加賀溫泉會館」
    ，翌日（即二十日）吃完午餐之後，約下午四時許，伊即又
    駕車載伊父到「橋麥美髮店」理髮，約至晚上七時之後才離
    開，故不可能在此段期間，在「中信公司」上址，將手槍、
    子彈交付給田○○、丁○○、及李建甫等人，共同被告己○○、癸○○二人雖曾在警、偵訊為不利於伊之供述，但其等
    此部分供述均非真實，且因未錄音或己○○遭受警方刑求，
    而不具備證據能力，不能據此認定伊有犯罪，如伊有犯罪，
    早已聞訊逃逸，不可能會一經警方通知，即到警局應訊，以
    致含冤被押迄今，伊並無公訴人所指訴之犯行，應不為罪等
    語。
  (二)被告丁○○辯稱：伊在九十二年八月二十日下午至傍晚，並
    未留在「中信公司」上址，並不知癸○○與寅○○發生爭執
    等事，亦不可能與田○○在「中信公司」共同向被告丙○○
    收受槍枝與子彈，當天晚上，伊雖有一人騎機車到臺中市○○路與梅亭街口附近，但伊係因為當晚曾打電話給田○○，
    知道田○○在大雅路那邊，所以伊才騎機車過去找田○○，
    並於當晚八、九時許到達臺中市○○路與梅亭街口附近，其
    後伊只看見田○○一人在場，後來看到前方的檳榔攤有三個
    人走過來跟田○○講話，伊就在停放機車之地方等田○○，
    看他們講了約五到十分鐘，上開三人就走回檳榔攤，其乃準
    備要與田○○離開，但田○○後來又接到一通電話，講沒多
    久，對面超商有四、五人走過來跟田○○講話，其中包含剛
    才跟他說話的那三人，後來有一個人留在田○○旁邊，其他
    的人就離開，過沒多久檳榔攤又有二個人走過來跟田○○講
    話，過沒多久，就聽到槍聲，伊因害怕就趕快跑掉，不知何
    人開槍，伊亦未參與上開談判與開槍射擊等事，如有，伊之
    雙手虎口及衣服不可能沒有火藥殘跡反應，本案所查扣之十
    二顆彈殼經鑑定亦證實係田○○於案發時所持雙槍射擊後之
    彈殼，足證伊未持槍，伊後來在九十二年八月二十一日清晨
    五時許，亦係誤認便衣警員係前來尋仇之仇家，才會跳樓受
    傷，並非畏罪逃逸，本案共同被告己○○在偵訊及軍事檢察
    官訊問時之供述，內容不符，其間存有矛盾，又因未錄音或
    受誘導等原因而不具證據能力，難以採信，被害人寅○○在
    偵訊對伊不利之指證除屬「推測之詞」外，更與客觀事實不
    符，且其在一審只證稱有「小野」、「判官」開槍，不能據
    其證詞認定伊有犯罪，再依據癸○○、卯○○、己○○、李
    志宗、辛○○、田○○等人於一審法院之證詞，亦不能證明
    伊於上開案發時、地，有持槍參與犯罪，伊應不為罪，又縱
    有犯罪，依據原審判決所認定之事實，亦構成正當防衛等情
    。
二、經查，本件同案被告己○○確有於九十二年八月二十日下午
    三時許，帶癸○○至臺中市第一廣場Ｅ世代手機店內，因與
    被害人寅○○發生上開糾紛，寅○○乃出手毆打癸○○，癸○○之門牙（假牙）掉落四顆，嗣寅○○見癸○○撥打行動
    電話，即向癸○○挑釁稱：「你是否要找你大哥田○○，沒
    關係，要找大家來，來拚輸贏」等語，其後癸○○乃於當日
    下午五時許與田○○取得聯繫，田○○即表明要為癸○○討
    回公道，並要癸○○在臺中市○○路口的茶坊等他，不久，
    田○○騎乘機車至雙十路口載癸○○返回「中信公司」，同
    案被告己○○亦騎乘機車尾隨在後同回「中信公司」，此即
    為本案共犯田○○等人嗣後當晚要教訓寅○○之原因，上開
    事實為同案被告己○○、及證人癸○○所供認，被害人寅○○亦指述有上開糾紛，上情應堪認定。而本案被害人寅○○
    此後如何找來卯○○、辛○○及李沛勳等人助陣、及上開談
    判之過程，亦經本案被害人寅○○、卯○○、及證人辛○○
    等人指證甚詳。及至當晚十一時許，本案被害人李沛勳確有
    在上開時、地，因遭受槍擊，造成胸部槍彈創貫穿心臟，失
    血性休克而死亡，此情業據被害人李沛勳之家屬丑○○於偵
    查中，及於原審法院暨本院前審審理時，指訴明確，核與證
    人李志宗、卯○○、寅○○等人於偵、審中所指證之情節大
    致相符，並有警方現場勘驗圖一份、現場圖一份、現場照片
    七張附於偵查卷宗可稽，復經臺灣臺中地方法院檢察署檢察
    官督同法醫師相驗屬實，製有勘驗筆錄一份、解剖報告書一
    份、相驗屍體證明書一份、解剖屍體照片四十張附於相驗卷
    宗可按。本案被害人李沛勳確有在上開時、地，因遭受槍擊
    而死亡之事實，亦為本案被告丙○○、丁○○等人所不否認
    ，此情應堪認定。另本案被害人卯○○亦有在本次槍擊事件
    中，遭受槍擊受傷，計受有：(1)子彈由口打入，打斷牙齒，
    卡在左臉頰上（為整形外科醫師所取出），(2)右上臂穿通傷
    ，未留子彈，(3)子彈由右上腹穿入，打穿橫結腸、十二指腸
    ，卡在胸框上（子彈由骨科醫師所取出），(4)左股股溝處穿
    通，未留子彈，打爛左腹動脈神經等傷害，上開各情除據本
    案被害人卯○○分別於偵、審中指訴明確外，並有中國醫藥
    學院附設醫院之病歷表及被害人卯○○之主治醫師賴光啟之
    傳真報告書各一份，附於偵查卷宗可憑，上開各情亦堪認定
    。查本案共同被告田○○於案發之後，攜往警局投案並供承
    曾於案發使用之扣案仿美國ＳＭＩＴＨ＆ＷＥＳＳ○Ｎ廠口
    徑○．三五七吋轉輪手槍製造之仿造轉輪槍一把（槍枝管制
    編號：0000000000號）、菲律賓製ＡＲＭＳＣＯ
    Ｒ廠２０２型○．三八吋之制式轉輪槍一把（槍枝管制編號
    ：0000000000號），經送內政部警政署刑事警察
    局鑑定結果，認均具有殺傷力（此部分詳如後述之槍彈鑑定
    書）。而本件槍擊地點在臺中市○○路與梅亭街口角間店面
    「來雅藤飾」臨梅亭街處，被害人李沛勳倒臥地點在大雅路
    上「來雅藤飾」店隔壁之「長鴻餐具百貨」前電箱旁，「三
    媽檳榔攤」現已更名為「尚青檳榔店」，位於大雅路上由梅
    亭街方向依序向左為「來雅藤飾」、「長鴻餐具百貨」、「
    琥琪大飯店」、大雅路二○八之六號出租店面、「尚青檳榔
    店」，上開各情亦經檢察官履勘現場查明屬實，並製有履勘
    現場筆錄及照片十八張附於偵查卷宗可稽。依據卷附現場圖
    及照片所示，本案被害人李沛勳中彈倒臥之地點，距離大雅
    路與梅亭街口轉角處僅約十．二公尺，亦即距離衝突發生地
    點之不遠處，而與案發當時寅○○所持有同型式之手電筒型
    信號槍，前於另案經送內政部警政署刑事警察局鑑定結果，
    認僅能發射小型信號彈之用，而其內所含之小型信號彈亦僅
    供發射產生火燄信號，以用於求救、位置標定等用途，二者
    並非槍砲彈藥刀械管制條例所列管之槍枝、子彈或爆裂物，
    此情有內政部警政署刑事警察局九十一年二月二十七日刑偵
    五字第○九一○○三九八三四號鑑驗通知書在卷可據（見九
    十二年度偵字第一六六二二號偵查卷宗第二宗第五○頁），
    故被害人李沛勳不可能係受寅○○所持有之手電筒型信號槍
    射擊信號彈而中彈死亡，應係被害人李沛勳在該處因受田○○等人開槍射擊之後中彈死亡，應堪認定。查本案共同被告
    田○○於案發之後，攜往警局投案之上開仿造轉輪槍、及制
    式轉輪槍，其殺傷力強大，除本案被害人李沛勳係遭開槍擊
    中胸部貫穿心臟，當場死亡之外，被害人卯○○遭受近距離
    開槍射擊而被子彈擊中之身體部位，亦有臉部、腹部等人體
    要害部位，被害人卯○○且身中四槍，足見開槍射擊者殺意
    甚堅，確有殺人之故意甚明。又本件槍擊案發生時，辛○○
    係與被害人李沛勳站在一起，業據辛○○於本院前更二審審
    理時到庭結證在卷（見本院更(二)審九十五年八月四日審判筆
    錄），而李沛勳業已遭射殺胸部中彈當場倒地身亡，已如前
    述，顯見被告丁○○與共犯田○○、李建甫等係朝被害人李
    沛勳及辛○○二人胸部要害之處開槍射擊，其有殺害被害人
    李沛勳及辛○○之故意，亦至為明確。
三、本案被告丙○○雖以前開情詞，否認其有公訴人所指訴之上
    開出借槍、彈犯行，然查：
  (一)本案共同被告己○○於到案之後，曾為如下不利於被告丙○○之供詞與證詞，即：
    1.共同被告己○○於九十二年八月二十一日經檢察官訊問時
      ，就槍擊過程及其原因，已供稱：「當日癸○○打電話給
      我要我去水湳機場載他，我沒空去，他就要另一名朋友載
      他到第一廣場，下午四時多他打電話給我要我到第一廣場
      找他，然後載他到乾哥住處將軍服換下，他原本說要回大
      雅，後來又說要去找『仔仔』（即寅○○），我打給『小
      劉』問他在哪裡，他們說在三民路一間豆花店，小忠（即
      癸○○）和『仔仔』聊天後，又說要掀桌子，但是『仔仔
      』也笑笑沒有生氣。後來『仔仔』接到一通電話後就很生
      氣，『仔仔』就罵與他通電話的員工，並說『我老婆不會
      說話，為何你不會打電話給我』，可能是因為信用卡徵信
      的問題，他老婆不會回答，他就開始生氣了，這時他向小
      忠說：大家都站著，為何你還坐著，就打了小忠。寅○○
      把小忠拖出去打，小忠後來跑了，寅○○要我把小忠找出
      來。癸○○有向我說牙被打斷了，寅○○也打電話給我，
      要我向『判官』（即少年田○○）說『大家是不是要約出
      來一起談判，看你們有多少人，我等你』等語，後來『仔
      仔』直接打電話給癸○○，說要談判，癸○○就向判官求
      援，原本『判官』與小忠約在第一廣場的魔岩店，後來又
      改在品記，『判官』之後問癸○○發生何事，癸○○就說
      被『仔仔』打。判官說阿翔（即被害人卯○○）有打電話
      給他，要我們將小忠交出來，判官說誰鳥他，會降低我們
      的％數。後來判官載小忠回太平市的中信堂分會，寅○○
      還是一直約我們出去單挑，判官在中信帳務管理公司，裡
      面還有丙○○、丁○○及李建甫三人及另一名丙○○的友
      人，我們就提到小忠被打掉門牙的事。丙○○之妻看見小
      忠被打斷門牙，就要他去給醫師看，又發現仔仔他們在公
      司樓下晃，丙○○打電話給判官要他回來，判官回來時，
      丙○○與他妻子外出後拿出三把槍回來，一把銀色交給判
      官，二把黑色交給丁○○及李建甫，並交待判官那把槍要
      先開，因為那把槍的子彈是平頭的。後來我載判官、癸○○騎一部，丁○○與李建甫共騎一部，先到臺中公園將判
      官、癸○○、丁○○與李建甫放在那裡，我騎回去找卯○○及寅○○，因沒找到他們，我就先回去了臺中公園載判
      官，判官打電話給卯○○說小忠的事情他不想管了，就約
      在三媽斜對面的７－。判官與阿翔碰面交談後，打電話
      給小忠，叫他不要過來，所以我與小忠在７－旁的巷子
      旁待著，我向前看判官在何處時，被阿翔看見，我就趕快
      跑回去。這時遇到寅○○與辛○○，他們二人說已經沒事
      了，並邀我們二人到三媽聊天，小忠打電話給判官，判官
      要我與小忠先在原地等，判官走過來時就摟著小忠往騎樓
      轉角走，我走在他們後面，判官回頭要我去牽我的機車，
      途中我看見阿翔由前方走過來，我和他打了招呼就回去牽
      機車，剛要發動機車時就聽見槍聲，我嚇的騎車回我住的
      飯店，問我姊（王玉如）小劉在何處，她說小劉去三媽處
      ，我又回去就發現李沛勳死了」、「（問：聽到槍聲時有
      看到何人打何人？）沒有。但我想應該是判官，小野、瘋
      子及小忠開的槍。寅○○他們應該沒有帶槍，我看見四個
      黑影子往梅川方向跑，應該是判官他們四人」、「（問：
      你說中部信堂分會堂主原本是丙○○？）是判官告訴我的
      ，當時他說堂主是他表哥丙○○」、「（問：判官何時接
      堂主？）判官在九十二年五、六月間說他表哥想從事正當
      生意，所以把堂主讓給他做。我沒見過更高級的大哥」、
      「（問：有看見丙○○提供槍械給判官，他用意為何？）
      他說不要打死人，教訓他即可。我也不知道後來為何打死
      人」、「（問：丙○○拿槍出來給判官還是他太太拿的？
      ）丙○○」、「（問：明知他們要去火拼，為何仍要載判
      官到現場？）是判官自己騎，我是載小忠。我原本是載判
      官到臺中公園，後我改載小忠，而判官自己騎。當時他們
      已經說算了，因為判官打電話給阿翔說不想管了，所以我
      想沒有事了。事後我看見判官摟著小忠，要我回去騎車時
      ，我才想判官又想理這件事了，因為判官平常不會摟人」
      等語（見九十二年度偵字第一六六二二號偵查卷宗第一宗
      第七四至八一頁）。
    2.本案共同被告己○○於九十二年八月二十二日在檢察官聲
      請羈押之後，於原審法院法官訊問時，亦以被告之身分供
      述：「（警訊、偵訊筆錄所言）實在」、「（槍是）丙○○拿給判官的，張拿三支槍給田，都是轉輪那種的」、「
      （我平常稱呼丙○○）宏哥，判官是田○○」、「我是先
      認識判官，再認識宏哥，……」、「（拿槍給判官時），
      他（指丙○○）說嚇嚇他們就好，不要打到死，把腳打到
      不能走就好」、「原本判官說要拿刀子，後來小野即李建
      甫就說拿槍一次把他們『撈起來』，就是一次解決，宏哥
      在場聽到後，非常生氣，宏哥跟他太太一起從公司開車出
      去約四十五分鐘回來，就拿了三把槍回來，銀色的槍交給
      判官，另外二把分別交給小野及丁○○（即瘋仔），他們
      拿槍就出發，判官、小野、蕭及癸○○就去臺中公園，原
      本他們是要打電話給『仔仔』，但沒有打，我告訴他們我
      要去找仔仔，但沒有找到人，我又到臺中公園去找他們，
      後來還是判官及小忠打電話給卯○○找他們出來見面後，
      他們告訴我已經沒事，判官要我去牽我的機車，我走到機
      車那邊時，就聽到很多槍聲，我回頭看到判官、小野、小
      忠及瘋仔從梅亭街跑，我嚇到就騎機車離開了」、「我只
      是（竹聯幫）成員，沒有擔任職位，今年一月中加入，現
      堂主是田○○，堂口設樹孝路的中信公司，之前堂主是宏
      哥」、「判官說的，因宏哥說他不想再繼續做堂主」、「
      （他們去那裡做何事）我知道，我有聽到他們說要處理寅
      ○○打癸○○的糾紛，我也知道他們過去時有帶槍，我去
      牽機車時以為沒事了，我也不知道他們為何開槍」等情（
      見原審法院九十二年度聲羈字第四八八號刑事卷宗）。
    3.又本案共同被告己○○曾於九十二年十月三十一日，經國
      防部中部地方軍事法院檢察署檢察官在臺灣臺中看守所以
      證人之身分訊問，己○○亦以證人之身分具結證稱：「當
      日（指九十二年八月二十日）我和癸○○有到該手機行內
      ，後來寅○○突然發脾氣，打癸○○出氣，之後寅○○要
      我叫癸○○過來，要癸○○打電話給田○○出來解決事情
      ，不久當我找到癸○○時，癸○○就說他已經打電話給田
      ○○，要他出面幫忙解決事情」、「後來田○○載癸○○
      回公司，我跟在後面，回到公司之後，田○○就說要幫癸○○出這口氣」、「當時現場公司裡面有我、癸○○、丙○○、田○○以及丁○○等人，（商議內容）我只聽到田
      ○○說要把對方打成重傷，當時癸○○也在場……」、「
      （在公司內有無準備槍枝與對方火拼）這我不知道，但是
      在我載癸○○前往的途中，癸○○有和我說田○○有帶槍
      ，我就和癸○○說不要讓田○○一起去，但癸○○說一定
      要讓田○○一起過去」等語（見九十二年度偵字第一六六
      二二號偵查卷宗第二宗第二七、二八頁）。
    4.本案共同被告己○○雖主張其在警詢曾遭刑求，因此精神
      受有壓迫，產生恐懼，故在偵查期間，有不能為自由陳述
      之情形云云。惟依據臺灣臺中看守所於九十三年二月十日
      以中所坤衛字第○九三○○○○五六四號函檢送之己○○
      「收容人內外傷紀錄表」、「被告健康檢查表」（見原審
      卷一第一一五至一一七頁），未見被告己○○於九十二年
      八月二十二日入所時，經檢查結果，有何新傷之記載。且
      就上開刑求之抗辯，共同被告己○○於原審法院係先後指
      述：「我約於九十二年八月二十一日被查獲當天，我被警
      察帶到一間我不知道地方的派出所內，在派出所內，有一
      位穿便服的警員拿丙○○的口卡給我指認，問我是否為丙○○交槍給我的，我說不是，他就（叫）我把我的眼鏡拿
      下來，用拳頭一直打我頭部，打很多下，我不知道他的名
      字，我也不知道他為何打我，後來我被帶到現場，再被帶
      回第二分局第三組偵訊，打我的那名警員沒有在場，但我
      製作筆錄時因此受影響，所以我於警訊筆錄中有指認丙○○及丁○○，之後就沒有人再打我……」（原審卷一第三
      九、四○頁）、「他們將我拖到地下室，用布條把我眼睛
      蒙起來，用拳頭一直打我的頭，警察並要我指證丙○○的
      口卡片，我說不是，警察一定要我指控他，後來我有聽到
      說警察要拼業績」、「查獲的警員其中二位警員（對我刑
      求）」（原審卷一第九三頁）、「我一進入警局，警察就
      把我拉到暗室，把我眼鏡拿下來，毆打我頭部，拿丙○○
      的口卡給我看，要我指認他」、「二個人（刑求我）」、
      「用手（打我頭部），還有不知道什麼東西，我忘記了」
      、「我不太記得（這種情形有幾次），我只知道我一進警
      局就被打，應該被打二次」（原審卷二第一六三頁）、「
      「我是被刑求，丙○○部分我是被刑求說出來，丁○○、
      李建甫部分也是」等語（見原審法院九十二年度少調字一
      ○三六號少年事件卷宗第九七頁）。依據共同被告己○○
      之上開供述，其原辯稱遭受一名便衣警員毆打刑求，後改
      稱遭受二名便衣警員毆打刑求，及至本院更一審審理時，
      又覆稱對其毆打刑求之警員只有一人；另被毆打之次數，
      共同被告己○○原稱一次，後又改為二次；被毆打之原因
      ，共同被告己○○原稱：「我也不知道他為何打我」，後
      來改稱：「警察一定要我指控他（指丙○○），後來我有
      聽到說警察要拼業績」，繼又擴稱：「我是被刑求，丙○○部分我是被刑求說出來，丁○○、李建甫部分也是」；
      且就被毆打之時，眼睛有無遭受布條矇住，先後所供亦有
      不同。依據被告己○○之上開供述不符情形，此部分所辯
      已非可信。且共同被告己○○之警詢筆錄，均係依其自由
      陳述製作而成，當時係在辦公室問己○○筆錄，問筆錄時
      有很多人在場，當時己○○並未說之前有被人毆打，印象
      中己○○也沒說他身上有傷等情，業據證人即詢問共同被
      告己○○之警員甲○○於本院前更二審審理時到庭結證明
      確（見本院更(二)審九十五年九月二十二日審判筆錄），足
      見共同被告己○○所辯稱曾遭便衣警員毆打一節，顯非實
      在，殊無足取。至於共同被告己○○經警逮捕至製作筆錄
      之時間，其間雖將近有四小時，惟案發之初，相關犯罪資
      料亟待追查，偵訊警員亦需對犯罪情節之相關資料有基本
      認識，始足對犯罪嫌疑人為有效之偵訊，此與檢察官或法
      院先有相關資料可供審閱，再定期定時訊問被告之情形有
      所不同。證人即承辦本案之警員甲○○於本院前更二審審
      理時，亦到庭證稱：「（選任辯護人楊榮富律師問：上次
      你到法庭證述，你是十一點多逮捕被告己○○，為何到凌
      晨才製作第一份筆錄？）因為這整段時間，都在釐清案情
      ，做查證過去和偵查的動作。（見本院更(二)審九十五年九
      月二十二日審判筆錄）。共同被告己○○甚或被告丙○○
      、丁○○等人以共同被告己○○係在經警逮捕之後約四小
      時，才接受警訊，即認共同被告己○○有遭刑求之可能，
      此部分所辯亦為本院所不採。且觀之共同被告己○○在上
      開檢察官偵訊及原審法院訊問時之供述，其對本案發生之
      原因、過程、及被告丙○○如何交付槍枝給田○○、丁○○及李建甫之情節描述，甚為明確完整，並非籠統之敘述
      ，若非確有其事，共同被告己○○豈有可能因警員強要其
      指證被告丙○○犯罪，即可虛構上開情節，且於檢察官偵
      訊及原審法院訊問時，為細節內容大致相容之供述？被告
      己○○上開偵訊筆錄係在檢察官之偵查訊問下所製作，上
      開偵訊錄音帶經原審法院勘驗結果，載明：偵訊筆錄檢察
      官在告知被告罪名之後，確實有具體諭知刑事訴訟法上之
      三項權利等語，共同己○○及其選任辯護人亦均對勘驗結
      果表示沒有意見，有原審法院勘驗筆錄在卷可考。共同被
      告己○○之上開偵查筆錄難認有何因遭警刑求，因此精神
      受有壓迫並產生恐懼，而不能為自由陳述之情事。上開偵
      訊筆錄內容既係在檢察官面前所為之陳述，又無顯不可信
      之情況，依刑事訴訟法第一百五十九條之一第二項之規定
      ，自得作為證據。另本案共同被告己○○於九十二年八月
      二十二日在檢察官聲請羈押之後，經原審法院法官訊問之
      時所為之上開陳述，其具證據能力亦不待言。又共同被告
      己○○於九十二年十月三十一日，係經國防部中部地方軍
      事法院檢察署檢察官在臺灣臺中看守所以證人之身分訊問
      （縱因無錄音設備而未錄音，但因非以被告身分應訊，亦
      不影響其證據能力），其證詞固據證據能力，但就其所證
      ：「（在公司內有無準備槍枝與對方火拼）這我不知道，
      但是在我載癸○○前往的途中，癸○○有和我說田○○有
      帶槍，我就和癸○○說不要讓田○○一起去，但癸○○說
      一定要讓田○○一起過去」等語，明顯與其在上開偵訊及
      原審法院法官訊問時所為之供述不合，且依本案卷內資料
      ，亦未見癸○○有供、證此情，共同被告己○○上開部分
      之證述內容，明顯有為脫免本身刑責而為不實證述之虞，
      此部分證詞為本院所不採信。（按共同被告己○○係在中
      信公司親眼目睹被告丙○○將槍、彈出借予田○○、李建
      甫及被告丁○○，已如前述，故其應係自中信公司騎機車
      載田○○前往臺中公園時，即知悉田○○身上有帶槍彈
      ，其上開所證稱從臺中公園載癸○○前往三媽檳榔攤途中
      ，聽癸○○講才知道田○○身上有帶槍彈等語，顯屬不
      實，為本院所不採。然共同被告己○○雖知悉田○○持有
      槍彈，但並未與田○○等人謀議共同持有上開槍彈，詳見
      後述）。
  (二)又本案共犯癸○○於上開軍事法院檢察署檢察官九十三年一
    月七日偵查訊問時供稱：「（問：田○○等人在中信顧問公
    司裡討論要幫你解決問題時，你是否在場？）我當時有在場
    ，但我是在一旁休息」、「（問：有無聽到田○○等人討論
    之內容？）他們討論內容我不是很清楚，但我隱約聽到田○○說『不要出人命就好，要小心使用槍枝』、『他們打掉小
    忠的牙，我們也要打掉他們的牙』」、「……（在中信公司
    ）我只有看到田○○找他的大哥丙○○討論這件事情，……
    」等語。再分別於九十三年五月三十一日、九十三年七月六
    日軍事法院調查時供稱：案發前之九十二年八月二十日伊確
    實在中信公司內看見被告丙○○等語。復經本院前審以證人
    身分實施交互詰問，證人癸○○亦未能證述上開偵訊內容有
    非出於自由意志而陳述之情事（見本院更(一)審卷三第三七頁
    ），上開供述內容自具證據能力。雖證人癸○○經辯護人及
    檢察官詰問時，除證稱其於九十二年八月二十日下午到醫院
    看牙齒之前，有在「中信公司」看到被告丙○○等語之外，
    又證稱：「我不知道（田○○帶槍出去）」、「（回到中信
    公司）就是休息，沒有作其他事情」、「我是因為看到己○○的供詞，（才在第二次警局補訊筆錄時供稱：我有看到丙○○交槍給庚○○）」、「（己○○的筆錄）放在旁邊，我
    自己看的」、「事實上我沒有親眼看到交槍的事情」、「（
    在軍事檢察官所講的）不是我親眼看到的，那時我是不清楚
    之下回答的」等語，但己○○於警詢供稱被告丙○○交付之
    槍枝有三支，癸○○於上開警局複訊供稱：其不知被告丙○○交付給田○○之槍枝有幾枝；己○○於警詢供稱被告丙○○交付槍枝之對象有三人，癸○○於上開警局複訊僅供述被
    告丙○○交付槍枝給田○○（見九十二年度偵字第一六六二
    二號偵查卷宗第一宗第四○頁）。依據上情，證人癸○○在
    本院前審證述：係因自己翻看己○○的筆錄，才在第二次警
    局補訊筆錄為上開供述云云，顯非可信。再被告丙○○在上
    開時間有無在「中信公司」，有無參與討論如何報復，及有
    無交付槍枝給田○○，如非親自目睹，癸○○豈會為上開明
    確、直接之供述。經檢察官詰問時，證人癸○○雖證稱：「
    我自己對自己所講的也很不確定」，但經檢察官再詰問「若
    是不確定的話，為何會說這些話？」，癸○○即無法回答，
    後並證稱：「（內容）不是（亂講的）」等語。足證本案共
    犯癸○○於上開軍事法院檢察署檢察官偵查訊問時所為之供
    詞，較屬可信。嗣後迴護被告丙○○之詞，難認可信。
  (三)再本案被告丙○○於九十二年八月二十一日在律師陪同下接
    受警詢時，雖否認犯罪，但仍有供稱：「因警方通知說我表
    弟庚○○開槍打死人，而通知我到場說明」、「（問：你所
    經營之中信顧問管理公司雇用幾人？）」因我公司送案件至
    法院的訴訟費及裁判費我都必須先代墊，所以至目前為止我
    沒有聘員工」、「田○○是我阿姨的兒子他是我表弟，丁○○、己○○、癸○○、李建甫等人據我所知是田○○的同學
    」、「（問：據己○○在九十二年八月二十一日三時警訊筆
    錄中供稱，於昨〈二十日〉下午因癸○○遭寅○○毆打成傷
    回至你中信公司，由你與田○○商議如何火拼後，由你外出
    取回三把轉輪手槍，分別將一把銀色手槍交給庚○○、另兩
    把黑色轉輪手槍交給李建甫及丁○○，讓他們前往案發地台
    中市○○路與梅亭街口找被害人李沛勳、寅○○、卯○○尋
    仇，你做何解釋？）我沒有手槍怎麼可能將槍交給他們前往
    尋仇，當時我在公司看到庚○○、李建甫、丁○○、己○○
    四人在我公司內講話，但我與客戶在談生意所以我沒有聽到
    他們談話的內容，不知道為何己○○會在筆錄中指證我參與
    此事」、「（問：你表弟庚○○成立竹聯幫中部信堂分會，
    地點設立於臺中縣太平市○○路二七四巷九弄二十五號你的
    中信管理顧問公司內，警方並在上址查扣到木棍一九二支、
    開山刀十二支、西瓜刀三支、武士刀一支、鋁棒一支、雙截
    棍一支、自小客車ＷＪ－九○八○號失竊車牌乙面、資料乙
    箱，你是否知道這些東西來源及用途？）我大部分工作時間
    都在一樓，很少上樓，資料是客戶委託我代收款項的資料」
    、「（問：中信顧問公司你於何時開始營業？）我於九十一
    年七月與人股東經營，至九十二年七月因經營不善股東退股
    ，我才與我太太吃下股份獨自經營」等語。依據被告丙○○
    之上開供述，被告丙○○顯然承認其於九十二年八月二十日
    下午，當田○○、李建甫、丁○○、己○○等人回到「中信
    公司」之時，其有在場。雖經本院前審勘驗上開警詢錄音帶
    ，可認定警員有按下錄音鍵，但無錄音內容，但陪同被告丙○○到警局應訊之賈俊益律師已在本院前審證稱：「警訊時
    我有在場」、「印象中有錄音」、「製作筆錄之後，由丙○○看過簽名之後，我才簽名的。警訊時，我人是在場，但其
    警訊內容我沒有看，只是單純在場才來簽名的」、「我人在
    場，是有隔了一小段的距離，警訊時，我人是可以看得到，
    是在同一辦公室，是稍微可以聽到訊問的內容，但是不是很
    清楚」、「在我在場的時候，並沒有看到（警員對丙○○強
    暴脅迫）」、「（訊問完畢之後，丙○○簽名，按指紋時，
    我）在場」、「（丙○○簽名、按指紋之前時），應該有看
    （筆錄內容）」等情。被告丙○○既在律師之陪同下到警局
    應訊，事後亦可確定有看過筆錄之記載才簽名，顯足擔保被
    告丙○○上開陳述之任意性與筆錄記載之真實性。按訊問被
    告，除有急迫情況經記明筆錄者外，應全程連續錄音，必要
    時，並應全程連續錄影；又筆錄內所載之被告陳述與錄音或
    錄影之內容不符者，除有急迫情況且經記明筆錄而未錄音、
    錄影之情形外，其不符之部分，不得作為證據，刑事訴訟法
    第一百條之一第一項、第二項固有明文規定。但考其立法目
    的，在於建立詢問筆錄之公信力，並擔保詢問程序之合法正
    當，亦即在於擔保犯罪嫌疑人對於詢問之陳述，係出於自由
    意思及筆錄所載內容與其陳述相符。故司法警察（官）詢問
    犯罪嫌疑人如違背上開規定，其所取得之供述筆錄，究竟有
    無證據能力，即應審酌司法警察（官）違背該法定程序之主
    觀意圖、客觀情節、侵害犯罪嫌疑人權益之輕重、對犯罪嫌
    疑人在訴訟上防禦不利益之程度等具體情節認定之。本院綜
    合：I被告丙○○坦承其於九十二年八月二十一日因接到警
    方通知，表示因田○○出事，伊在律師賈俊益之陪同下，接
    受警方訊問，訊問過程中律師均在場，警方無恐嚇之言詞或
    動作，伊在看完筆錄後才簽名；II上開警訊筆錄，緊接著被
    告簽名，確有賈俊益律師之簽名，有該筆錄可考，III依據警
    員壬○○、及賈俊益律師在本院前審審理時之證詞，均證稱
    應有錄音（至於後來消磁之原因不明）等情，認上開警詢筆
    錄亦具證據能力。至於被告丙○○在看守所內接受軍事檢察
    官訊問之供述，經本院前審函調並未發現有經錄音。因無其
    他可資擔保筆錄記載內容與陳述相符之確切證明，本院爰不
    採為本案認定事實之證據，併此敘明。
  (四)被告丙○○雖另辯稱：其於九十二年八月十九日與其父親乙○○、女友楊美芳及弟弟張易紳共同前往谷關洗溫泉，住宿
    在加賀溫泉會館，翌日下午四時許，到達美髮店，其父親在
    該店內染髮至晚上七時許才一起離開云云。證人子○○、乙○○、楊美芳、張易紳等人亦分別在原審及本院前審為有利
    被告丙○○之證詞。然查：
    1.被告丙○○所提出之信用卡簽帳單及加賀溫泉會館確認之
      住宿資料影本，依據上開資料所載，簽帳單所載簽帳之時
      間為九十二年八月十九日下午六時三十七分，簽帳人為被
      告丙○○之女友楊美芳，登記住宿之房號為三○七號及三
      ○九號房，金額為六千六百元（應為每房每日三千三百元
      ），足見被告丙○○縱然有與上開親友至谷關住宿加賀溫
      泉會館，其住宿之時間亦應係九十二年八月十九日至翌日
      十二時左右，而台中市區與谷關之間，其單趟車程僅約一
      小時，則被告丙○○於九十二年八月二十日下午三、四時
      以後，即有可能已返回「中信公司」，是前開住宿紀錄自
      難作為被告丙○○於九十二年八月二十日下午以後未出現
      在中信公司之不在場證明。
    2.被告丙○○經本院前審訊問，雖供稱其在九十二年八月二
      十日下午四時許，有駕車搭載乙○○、楊美芳、張易紳等
      人至證人子○○所經營之美髮店，但其不知證人子○○所
      經營美髮店之店名及所在路名。且依其供述，「中信公司
      」到上開美髮店之車程僅約二、三十分鐘，詎在僅有其父
      乙○○染髮之情形下，其等渡假返回，竟在證人子○○證
      稱已經客滿之情形下，其與楊美芳、張易紳三人竟在該處
      空等三小時，證人子○○、乙○○、楊美芳、張易紳等人
      亦為此證述，此何能認符情理？如有此情，此為有利被告
      丙○○之重要證據，何以被告丙○○於翌日至警局應訊時
      ，卻就此部分未為任何供述與辯解？且證人楊美芳在本院
      前審（上訴審）證稱係其付款，被告丙○○於本院前審（
      更一審）則供稱係其付款，二人此部分之證詞與供詞亦有
      不合。徵之上情，證人乙○○、楊美芳、張易紳、子○○
      等人之上開有利被告丙○○之證詞，顯難認屬真實，為本
      院所不採信。
  (五)本案共犯田○○就扣案二把轉輪手槍之來源情形，雖於警詢
    時供稱：「該二支手槍是我於九十二年六月左右，有天晚上
    二十三時許，我在臺中縣太平市『蝙蝠洞』風景區內所拾獲
    ，用塑膠袋包著，手槍內各有六顆子彈」等語；於偵查中供
    稱：「（問：這兩把手槍在蝙蝠洞撿到？）那時晚上十一點
    多，無聊，騎機車到蝙蝠洞玩撿到的，洞內沒有燈光，我走
    路時踢到的，用便利商店的袋子裝著」等語等情；及於原審
    審理時證稱：「（問：你帶到警察局投案的二把手槍是否就
    是本案的手槍？）是的」、「（問：這二把手槍如何來的？
    ）我九十二年六月份去蝙蝠洞夜遊的時候撿到的」、「（問
    ：你與何人去蝙蝠洞夜遊？）我一個人去」、「（問：你如
    何撿到這二把槍？）我進去裏面沒多久就踢到一包東西，拿
    起來看裏面有二把槍」、「（問：這二把槍什麼東西包著？
    ）塑膠袋」、「（問：為何一人跑去夜遊？）無聊」、「（
    問：你從中信公司到蝙蝠洞多久時間？）騎機車一個小時，
    我當天晚上就回來了」等語；於本院前審審理時，亦大致為
    相同之證述。惟就其供述如何撿到扣案二把轉輪手槍之過程
    ，甚為離奇，且衡諸情理，豈會有人在深夜時分，花費一小
    時，獨自騎乘機車前往山上夜遊？更因而踢到及撿到制式槍
    彈？是田○○之前開供、證述顯與經驗常情相違，自難採為
    有利被告丙○○之證據。
  (六)又扣案之手槍、彈頭、彈殼亦據內政部警政署刑事警察局九
    十二年十一月十八日刑鑑字第○九二○一六四六三九號鑑驗
    通知書，為下列之鑑定，即：
    送驗彈頭壹顆（編號三），認係受撞擊變形之已擊發口徑
      ０．３８吋制式覆銅彈頭，僅餘肆條右旋來復線。
    送驗彈頭片壹顆（編號九），認係受撞擊嚴重變形已擊發
      制式覆銅彈頭，其上欠缺可資比對之紋痕，無法比對，彈
      頭之外觀、型式詳如照片三至四。
    送驗彈頭參顆（由寅○○身上取獲，分別編號四至六），
      鑑驗情形如下：
      I彈頭壹顆（編號四），認係已擊發口徑０．３８吋制式
        覆銅彈頭，僅餘肆條右旋來復線。
      II彈頭壹顆（編號五），認係變形之已擊發口徑０．３８
        吋覆銅彈頭，僅餘貳條右旋來復線。
      III彈頭壹顆（編號六），認係已擊發口徑０．３８吋覆銅
        彈頭，其上欠缺可資比對之紋痕，無法比對。
    送鑑彈頭壹顆（由卯○○身上取獲，編號七），認係已擊
      發口徑０．３８吋覆銅彈頭，僅餘肆條右旋來復線。
    送鑑彈頭壹顆（由死者李沛勳身上取獲，編號八），認係
      受撞擊嚴重變形之已擊發制式覆銅彈頭，僅餘肆條右旋來
      復線，其上欠缺可資比對之紋痕，無法比對。
    送鑑制式轉輪手槍貳枝，鑑驗情形如下：
      I壹枝（槍枝管制編號：0000000000號），認
        係仿美國ＳＭＩＴＨ＆ＷＥＳＳＯＮ廠口徑○．三五七
        吋轉輪槍製造之仿造轉輪槍，機械性能良好，認具殺傷
        力。
      II壹枝（槍枝管制編號：0000000000號），認
        係菲律賓製ＡＲＭＳＣＯＲ廠２０２型○．三八吋之制
        式轉輪槍，機械性能良好，認具殺傷力。
    送鑑彈殼壹拾貳顆，鑑驗情形如下：
      I陸顆（分別編號一至六），認均係已擊發口徑０．３８
        吋之制式彈殼。
      II陸顆（分別編號七至十二），認均係已擊發口徑０．３
        ８吋之制式彈殼。
    比對情形：
      I上述送鑑彈頭肆顆（分別編號三、四、五、七）之彈頭
        ，因欠缺可資比對之紋痕，無法判定是否由同案送鑑槍
        枝所擊發。
      II上述送鑑彈殼壹拾貳顆，其中陸顆彈殼（編號一至六）
        ，經以比對顯微鏡法比對結果，其彈底特徵紋痕均相吻
        合，認均係由同一槍枝所擊發，經再與同案送驗槍枝管
        制編號0000000000槍枝試射彈殼比對結果，
        其彈底特徵紋痕均相吻合，認均係由該槍枝所擊發。
      III上述送鑑彈殼壹拾貳顆，其中陸顆（編號七至十二），
        經以比對顯微鏡法比對結果，其彈底特徵紋痕均相吻合
        ，認均係由同一槍枝所擊發，經再與同案送鑑槍枝管制
        編號0000000000槍枝試射彈殼比對結果，其
        彈底特徵紋痕均相吻合，認係均由該槍枝所擊發（見九
        十二年度偵字第一六六二二號偵查卷第二宗第五十一至
        六十八頁）。
    依據上開鑑定結果，上開扣案槍枝及射擊之子彈，均可射擊
    並具殺傷力，均屬槍砲彈藥刀械管制條例所列管具有殺傷力
    之手槍與子彈無疑。
  (七)又扣案之槍枝管制編號0000000000號仿美國ＳＭ
    ＩＴＨ＆ＷＥＳＳＯＮ廠口徑○．三五七吋轉輪手槍製造之
    仿造轉輪槍，經本院前審再函請內政部警政署刑事警察局及
    內政部鑑定結果，依內政部警政署刑事警察局九十五年七月
    二十七日刑鑑字第○九五○○九○一九八號函稱：「有關本
    局九十二年十一月十八日刑鑑字第○九二○一六四六三九號
    槍彈鑑定書內載槍枝管制編號0000000000號槍枝
    ，其材質、結構與制式槍枝相仿，且足以擊發制式子彈，認
    係屬仿造槍……。」及內政部九十五年八月十七日內授警字
    第○九五○八七一一七○號函載：「二、依據本部警政署刑
    事警察局九十五年七月二十七日刑鑑字第○九五○○九○一
    九八號函鑑驗結果，送鑑仿造轉輪手槍一枝（槍枝管制編號
    0000000000），本部認定係屬槍砲彈藥刀械管制
    條例第四條及第八條所稱其他可發射金屬或子彈具有殺傷力
    之各式槍砲。」足見上開槍枝管制編號000000000
    0之仿造轉輪槍，與制式手槍尚屬有間，而係屬於槍砲彈藥
    刀械管制條例第四條及第八條所稱之其他可發射金屬或子彈
    具有殺傷力之槍枝，應無疑義。
  (八)參酌被告丙○○所承租及經營「中信公司」之上開處所，經
    警方查扣木棍一百九十二支、開山刀十二支、西瓜刀三支、
    武士刀一支、鋁棒一支、雙截棍一支等間接事實，被告丙○○確於上開時、地意圖供田○○等人犯罪之用而出借二把槍
    枝（另一把槍枝既未扣案且無積極證據證明有殺傷力，不在
    認定之列）及十二顆之上開子彈予田○○、被告丁○○、李
    建甫等人之犯行應可認定。
四、本案被告丁○○雖以前開情詞，否認參與本案任何犯罪，惟
    查：
  (一)本案證人李志宗（現場目擊證人）已於九十二年八月二十一
    日凌晨一時十分之警詢中，指證：「我因目擊槍擊現場，打
    電話報警處理，而接受警訊筆錄製作，協助調查」、「我於
    九十二年八月二十日二十三時許，騎機車經過臺中市○○路
    、梅亭街口，看見至少三名歹徒手持手槍在對兩名不明人士
    開槍，我經過路口後立即停下車以手機撥打一一○報案，在
    撥打電話後又發現停放在大雅路二○八之五號前大貨車邊又
    躺了一個人（當時我手機所顯示時間為九十二年八月二十日
    二十三時零四分），經查為李沛勳」、「現場最少有三名歹
    徒持槍向被害人射擊，因我在報案當時，辛○○也跑至現場
    ，開槍之人全部是年青人，我只記得其中一人穿白上衣、黑
    長褲，其他則無印象」、「我能確定的是三名歹徒在開完槍
    後，徒步從梅亭街方向逃逸，我並沒有看到他們所乘坐之交
    通工具」、「我騎車經過時，發現大雅路梅亭街口傢俱店前
    有二名男子被三名手持手槍之男子包圍著開槍，現場我聽到
    至少十聲槍擊聲音，隨後我即報案」等語（見相驗卷宗第七
    、八頁）。其後，證人李志宗又於九十二年八月二十一日檢
    察官偵訊時，證稱：「我當時騎乘機車由大雅路往水湳方向
    行駛，經過大雅路與梅亭街口時，看到有三、四人拿槍打一
    個人，有一人倒在騎樓下，另一名也中彈在梅亭街靠大雅路
    口，他跑了幾步就倒下去。那些歹徒一邊開槍，一邊往梅亭
    街向梅川方向跑，我怕被流彈掃射，就往快車道行駛約十公
    尺左右，遇到一樓檳榔攤停下來欲報案時，就發現檳榔攤前
    有一輛大貨車下躺著一名男子。這時我有看見另一男子跑向
    路口向兩名男子說要他們撐著，那名男子就是辛○○。我向
    辛○○說那邊還躺一個人，他有跑過去看那名死者一下，又
    跑回傷者處等救護車」、「我只看見他們（指開槍者）往梅
    川方向跑」等情（見九二年度偵字第一六六二二號偵卷第一
    宗第七一、七二頁）。依據證人李志宗上開警、偵訊之證詞
    ，其均證稱持槍向被害人射擊者，至少有三人。如再審酌其
    所稱開槍射擊之人全部是年青人、及其等開槍射擊之後逃逸
    之方法與方向均能明確證述等情，可見證人李志宗在上開警
    、偵訊，係就其在近距離之內，所親眼目睹之事實，以非被
    害人之立場而為證述。上開證詞應屬客觀可信。後在原審法
    院審理時，證人李志宗雖翻異前詞，改證：「（當時）沒有
    （看到何人開槍），我只知道有人開槍，我不曉得何人」、
    「開槍幾人我不知道」、「（警訊證稱看到三、四個人用槍
    打一個人）不對」、「我的意思不是三、四個人都有拿槍」
    等語（見原審卷二第二三一至二三六頁），惟證人李志宗上
    開警、偵訊之指證，經核既與後述被害人卯○○、寅○○之
    指證情節大致相符，且當時距案發時間不久，在警詢時證人
    李志宗更不知持槍射擊者之真正姓名及身分，除無虛構他人
    犯罪情節之虞外，證人李志宗亦無對具體對象為不利證詞之
    心理壓力，審酌上情，本院認證人李志宗在上開警、偵訊之
    指證，較其嗣後在原審法院之證詞具有較可信之特別情況，
    且為證明犯罪事實存否所必要，依刑事訴訟法第一百五十九
    條之二規定，得為證據。
  (二)又本案被害人卯○○係在上開案發時地，直接面對田○○等
    人並被槍擊之對象，其在案發之後於九十二年八月二十四日
    警詢訊時，就與田○○一起開槍射擊之人部分，已指述：「
    ……約在二十二時三十分，『判官』又打電話告訴我說『小
    忠』與『仔仔』打架的事他不管了，我又跟『判官』說叫他
    帶『小忠』到『三媽檳榔攤』，大家談一談就好了，不用打
    架了，不久我看到『判官』帶著『小忠』、『小鑫』及另二
    名我不認識之兩名男子在大雅路和梅亭街口，我一個人和『
    判官』在談話時，突然間『仔仔』走到我身後，並作勢要從
    衣服內拿槍出來及邊大聲說『要怎麼樣都沒有關係』等語時
    ，我就看到『判官』持槍對我開槍，我中槍就被送到醫院」
    、「我看到判官及他兩個朋友持槍，並開槍射殺我們」等語
    （九十二年度偵字第一六六二二號偵卷第一宗第一○六至一
    ○七頁）。後在原審法院九十三年四月二十七日審理時，卯
    ○○亦以證人身分證稱：「寅○○找我出來替他與田○○談
    ，因為他們我都認識，我的意思是要他們不要再吵下去」、
    「（判官他們那一方來了）五個人，田○○、丁○○（外號
    瘋子）、己○○、癸○○、李建甫」、「我轉身擋寅○○時
    ，田○○在我背後開槍，所以我是背後受槍傷」、「我人剛
    到，還沒有進入話題，我轉身田○○他們開槍，我有聽到槍
    聲，我受傷轉過去有看到三、四個火星，從不同的角度冒出
    來的」、「（警詢）當時我在加護病房，意識不是很清楚，
    我講的大致上是對的，後來在偵查中及剛才所述比較實在，
    因為後來慢慢有回想起來……」、「我到現場剛停下來，己○○就從我身邊走開」、「（我轉身時），丁○○在最外面
    ，田○○、李建甫依序站在旁邊，癸○○站在田○○、李建
    甫的後面」等情（原審卷二第四七至六三頁）。依據本案被
    害人卯○○上開指證情形，其已明確指證田○○、李建甫、
    及被告丁○○等三人即係開槍射擊之人。
  (三)再本案被害人寅○○（寅○○被槍擊受傷部分，應成立過失
    傷害罪，詳見後述。）亦係在上開案發時地，直接面對田○○等人並被槍擊之對象，其在案發之後於九十二年八月二十
    六日警訊時，已指述：「（問：現場共有幾人在場？）答：
    對方有『判官』，還有他二個朋友，還有『小忠』，另『阿
    祥』及我和他們站在一起，李沛勳及辛○○二人站在我後面
    」、「（問：案發現場共有幾人開槍？）答：三個人，我看
    到判官和他二個朋友各拿乙把手槍開槍」、「（問：和判官
    一同開槍之男子是何人？）答：我不認識」、「（問：現警
    方提供庚○○照片及己○○、癸○○等三人照片供你指認，
    你認識他們三人嗎？可否有仇恨？）答：「田○○即是『判
    官』、己○○即是『小新』，癸○○是『小忠』，我和他們
    均無仇恨」等語（見九十二年度偵字第一六六二二號偵卷第
    一宗第一○四、一○五頁）。其在九十二年八月二十七日經
    檢察官偵訊時，亦再指訴：「……我到現場不到一分鐘就聽
    到開槍之聲音了，當時是一名我不認識的一名男子站在我的
    左前方開槍，他與我約距離兩公尺，開槍射中我的左臂，共
    向我開兩槍都射向手臂，我不支倒地，後來我又看見另一名
    站在判官左邊男子拔槍出來開槍，他們三人要離開時至少開
    了十幾槍，……我有看到一名很像剛才庭上之丁○○由腰間
    拔出一把手槍，我也有看到判官掏槍出來」等情（見同上偵
    卷第一宗第一二一至一二三頁）。後在原審法院少年法庭九
    十二年度少調字第一○三六號少年事件於九十二年十一月二
    四日訊問時，被害人寅○○亦以證人之身分指證：「……我
    看到綽號『小野』、『瘋子』、『判官』，開槍時是四個人
    在場，三個人拿槍，拿槍的是『小野』先開槍、『瘋子』第
    二個拿槍出來，最後是『判官』拿槍出來」、「（指認在場
    之丁○○）他第二個拿槍出來」、「可以（確認他有在場）
    」等語（見原審法院少年法庭九十二年度少調字第一○三六
    號少年事件卷宗第一五一、一五二頁）。依據本案被害人寅
    ○○上開指證情形，其已明確指證田○○、李建甫、及被告
    丁○○等三人即係開槍射擊之人。其後，本案原審法院於九
    十三年四月二十七日審理時，被害人寅○○雖再以證人之身
    分證稱：「……我看到小野、判官拿槍出來，我有看到三把
    槍，我倒在地上，小野還對我的左手、右腳各補了一槍，卯
    ○○也有中槍，李沛勳也有中槍，是判官與小野開槍的」、
    「我看到卯○○對面有三人拿槍，並且三人都有開槍」、「
    （田○○）應該是右手（開槍），（後稱：時間很久忘記了
    ，應該以之前筆錄所講為準）」、「我看到三個東西分別噴
    火」、「我可以確定小野有對我補二槍，其他人我不確定」
    、「（問：在法庭上之丁○○是否是你所稱之瘋子？）我不
    認得」、「（瘋子有無在場），我不敢確定」等語（見原審
    卷二第三一至四七頁），惟就其證述被告丁○○有無在場，
    其不敢確定部分，與其先前證述之內容迥異，復與本案被害
    人卯○○上開指證情形不符。即使本案被告丁○○於九十二
    年十一月二十四日經原審法院少年法庭九十二年度少調字第
    一○三六號少年事件以證人之身分訊問被告丁○○時，其亦
    坦承有在現場（但推稱係站在後面，又此部分見原審法院少
    年法庭九十二年度少調字第一○三六號少年事件卷宗第一五
    六、一五七頁）。足證嗣後被害人寅○○以證人之身分證稱
    ：被告丁○○有無在場，其不敢確定部分，非可採為有利被
    告丁○○認定之證據。
  (四)另本案證人辛○○於九十二年八月二十一日經檢察官偵查訊
    問時，已先後指證：「我與李沛勳在下午五、六時左右，要
    一起去吃飯。這時李沛勳接到寅○○電話說他與別人吵架，
    要我們過去談判。我們到第一廣場附近一家通訊行碰面，現
    場還有卯○○，寅○○說判官約他們在第一廣場前，我們走
    過去都等不到人，所以我與寅○○、李沛勳就先離開了。我
    們三人就先到飯店聊天，直到十點多，判官又打電話來找寅
    ○○，與他約在大雅路與梅亭街口之便利商店談判，我們到
    達時，看到有三個人在那邊等，寅○○說那是判官，就下車
    和判官談判，另外二人站在後方，我不認識這二人。談完後
    ，判官與他同夥二名男子走到巷子裡，往梅川方向走，我們
    三人往三媽檳榔攤走，就看到卯○○由檳榔攤走出來，向寅
    ○○問判官人在哪裡，寅○○說已經沒事了，談好了。但是
    卯○○說『我還沒和判官說』，就問判官在哪裡，寅○○說
    你自己不會打電話給他，卯○○就打電話給判官，寅○○就
    騎機車載我去兜風，騎到７－便利商店（梅亭街、大雅路
    口）梅亭街上（往民權路方向）碰到己○○、癸○○站在７
    －便利商店（梅亭街上），我們停下車，寅○○與己○○
    、癸○○之機車並排停，並向癸○○說：找你們是要好好談
    ，並回頭將四顆假牙還給癸○○，他就收到口袋中，並走到
    ７－打行動電話，我們三人就往回走向大雅路，也看見判
    官三人由梅亭街越過大雅路到７－外與癸○○談話，我不
    知道判官與癸○○的談話內容。我與寅○○、己○○往大雅
    路水湳方向走，寅○○走在前面，我與己○○看見卯○○由
    三媽檳榔攤走過來，我問李沛勳：卯○○要去哪裡，他說要
    去找判官，寅○○在檳榔攤被另一名男子『阿文』騎車載出
    去，問我們卯○○在哪裡，我說他去轉角處找判官，李沛勳
    他說他（卯○○）自己要去找判官當面談，所以寅○○說我
    與李沛勳不要過去，他自己去就可以了，寅○○過去之後，
    我與李沛勳就聽到槍聲了」、「（問：有無看見判官與另二
    名男子帶槍？）沒有，只有看見判官與其他二名男人與卯○○、寅○○在拉扯」、「（問：聽到槍聲是在看見拉扯之前
    ？）是。拉扯時也陸續有槍聲，我們是聽到槍聲才走過去看
    見他們在拉扯，又一直聽到槍聲」等語（見九二年度偵字第
    一六六二二號偵查卷第一宗第七二、七三頁）。其後在原審
    法院審理時，證人辛○○雖證稱其沒有看到何人開槍，但在
    被害人寅○○與田○○於案發前在上開時、地談判時，被告
    丁○○有與另一名男子在田○○之身旁，則係證人辛○○證
    述明確之事實（見原審卷二第三一三、三一四頁）。依據證
    人辛○○之證詞，益可認定被害人卯○○、寅○○二人對於
    不利被告丁○○之指證，並非誣攀。
  (五)復再參酌癸○○、己○○於原審法院審理時所證：田○○在
    大雅路、梅亭街口與卯○○談判時，被告丁○○與李建甫亦
    在場等語，癸○○並證稱被告丁○○綽號為「瘋子」，當時
    係站在田○○之左邊（見原審卷第二宗第八八、九一頁）、
    及上開可認定被告丙○○在「中信公司」交付槍枝等事實，
    顯然在大雅路與梅亭街口處持槍射擊之人包括田○○、李建
    甫及被告丁○○等三人，應無疑義。至於癸○○嗣後雖於本
    院更一審審理期日證稱：其於九十二年八月二十日下午回到
    「中信公司」之後，被告丁○○於當天下午並未留在「中信
    公司」，此後當晚槍擊案件發生之時，被告丁○○亦未在場
    ，更未持槍射擊云云。惟被告丁○○於九十二年八月二十日
    晚上十一時前後，確曾有在上開臺中市○○路與梅亭街口，
    此係連被告丁○○均曾自承之事實。被告丁○○亦坦承其騎
    乘到現場之機車，於案發之後，尚留在現場而未及騎走（見
    本院更一審卷第一宗第一八九頁），癸○○坦承認識被告丁○○，卻證稱被告丁○○未至案發現場，迴護之意甚為明顯
    ，上開所證難認可信。
  (六)另本案警方於事後採集田○○、丁○○、己○○、癸○○、
    寅○○、卯○○、辛○○及李沛勳之左、右虎口殘留物，及
    將丁○○之衣服一併送請內政部警政署刑事警察局鑑定結果
    ，認：田○○之左、右手虎口均檢出射擊火藥殘跡之特性金
    屬元素鋇－鉛－銻（Ｂａ－Ｐｂ－Ｓｂ）成分，辛○○之左
    手虎口檢出射擊火藥殘跡之特性金屬元素鋇－鉛－銻（Ｂａ
    －Ｐｂ－Ｓｂ）成分，其他人之左、右虎口及被告丁○○之
    衣服均未檢出射擊火藥殘跡之特性金屬元素鋇－鉛－銻（Ｂ
    ａ－Ｐｂ－Ｓｂ）成分，此有該局九十二年十二月十七日刑
    鑑字第○九二○一六五三九三號鑑驗通知書影本一份附於偵
    查卷宗可稽（見九十二年度偵字第一六六二二號卷第二宗第
    八十五至八十九頁）。被告丁○○雖據此辯稱其未開槍，惟
    本案槍擊案件發生之時係在九十二年八月二十日晚上十一時
    許，而被告丁○○係於九十二年八月二十一日清晨五時許，
    才在「中信公司」因跳樓受傷被警逮捕。嗣後再送醫採驗，
    其時間更在此時之後。在被告丁○○被警查獲之前，其有無
    洗手、沐浴、更衣，事實上已無從查證。而鑑定證人李協昌
    於原審法院審理時，復已證稱：「（問：持手槍開槍，虎口
    是否一定會有火藥的殘餘？）依照我個人所知，在槍枝的左
    右二邊都有可能沾到火藥殘餘」、「（問：如果雙手虎口都
    沒有檢驗到火藥殘餘，是否可以確定就沒有持槍射擊？）如
    果射擊完後馬上採樣，應該可以如此推定，依據文獻記載，
    如果超過六小時要採到火藥殘餘的機率就很低」、「（問：
    採樣六小時的限制是否僅限於虎口？有無包括衣服或其他？
    ）因為比較容易洗手或碰觸其他東西，所以會轉移掉，衣服
    也有可能，文獻上記載的六小時是指手部」等語，足見在持
    槍射擊超過六小時以上，要由持槍射擊者之雙手虎口採得火
    藥殘餘成分之機率甚微。本院參酌少年田○○係於九十二年
    八月二十一日凌晨四時許攜槍投案，並坦承犯罪，而被告丁○○經警採驗之時間離案發已超過六個小時以上，且無法排
    除有洗手、沐浴、換衣服等清潔動作之可能，再徵之被害人
    卯○○、寅○○及證人李志宗之明確指證，認上開鑑定結果
    ，尚不足為被告丁○○並未開槍射擊之證明。上開鑑定結果
    ，尤不足為被告丁○○有無持槍至現場之認定依據。此外，
    依上開鑑定之結果雖認辛○○之左手虎口有檢出射擊火藥殘
    跡之特性金屬元素鋇－鉛－銻（Ｂａ－Ｐｂ－Ｓｂ）成分，
    然因本案辛○○係與被害人李沛勳、卯○○、寅○○等人同
    屬一方，依案發當時其行進之動線係與被害人李沛勳相同方
    向，及被害人李沛勳、卯○○、寅○○等人中彈之身體部位
    均在身體前側等情；參酌前揭證人證述現場持槍者僅田○○
    、被告丁○○、李建甫三人等情，在另查無其他具體明確之
    事證下，顯尚難僅以辛○○之左手虎口經檢出有射擊火藥殘
    跡之特性金屬元素鋇－鉛－銻（Ｂａ－Ｐｂ－Ｓｂ）成分一
    情，即遽為有利被告丁○○之認定甚明。
  (七)本案共犯田○○雖多次於偵查及原審另案審理時供稱：係伊
    以左右手分持雙槍射擊被害人等云云，於本院審理時亦為相
    同之證述，另田○○之左、右手虎口雖均檢出射擊火藥殘跡
    之特性金屬元素鋇－鉛－銻等情，固亦據前述。惟查：
    1.本案共犯田○○至警局投案時，係攜帶上開手槍二把及彈
      殼十二顆投案，經鑑定結果，上開彈殼十二顆固均可認定
      係由上開手槍二把所分別擊發，但本案從被害人李沛勳、
      卯○○、寅○○三人身上所取出之彈頭，是否均係從上開
      手槍二把所擊發，亦因欠缺可資比對之紋痕，而無從鑑定
      。且本案共犯田○○係於案發之後，逃離現場，再於翌日
      凌晨四時許攜帶上開扣案之手槍二把到警局投案，自無從
      依據其於上開時間攜槍投案之事實，即認定本案被害人卯
      ○○、寅○○、李沛勳身中之子彈，均係本案共犯田○○
      一人持槍射擊所致。被告丁○○執此為辯，已難認有據。
    2.且依據被害人卯○○、寅○○及證人李志宗之指證，其等
      均指證：案發現場係田○○等三人分持手槍。如有共犯田
      ○○一人手持雙槍射擊，被害人卯○○、寅○○及證人李
      志宗等人對於如此明顯跡證，不可能從警訊以迄偵、審中
      ，均無人為此證述。況鑑定證人李協昌已證稱：「在槍枝
      的左右二邊都有可能沾到火藥殘餘」等語，再參酌證人辛○○於檢察官偵查訊問時，亦有指證：於聽到槍聲時看見
      田○○與卯○○等人拉扯等語以觀，自無法排除共犯田○○近距離拉扯開槍時，左右手同時沾到因槍擊所散發出火
      藥殘餘可能。共犯田○○於原審審理時，亦供稱，在本次
      事件之前，未曾接觸及使用槍枝等語。如以槍枝後座力之
      特性觀之，田○○是否有能力雙手各持一把手槍準確射擊
      ，亦屬有疑。本案亦無法排除田○○雙手共握一把手槍射
      擊，因而造成其左、右手虎口均有火藥殘餘成分之可能。
      依據上開各情，本院認共犯田○○此部分之供述，難以採
      信。另共犯癸○○於軍事檢察官偵查及軍事法院審理時，
      雖迭次附和田○○上開說詞，然依上開理由，及癸○○立
      於本案犯罪嫌疑人之利害關係，其上開供述亦難以採信。
  (八)依據被害人卯○○、寅○○及證人李志宗之指證，應可認定
    上開案發時間，在臺中市○○路與梅亭街口處持槍之人包括
    田○○、李建甫及丁○○等三人，然本院審酌被告丙○○所
    交付之三把手槍，除扣案兩把槍枝外，第三把槍枝並未扣案
    ，尚無積極證據足以證明其殺傷力情形，且被告丁○○於被
    逮捕之後，經將其手部虎口殘餘物及衣服送請鑑定結果，實
    際上確未被檢出射擊火藥殘跡之特性金屬元素鋇－鉛－銻（
    Ｂａ－Ｐｂ－Ｓｂ）成分，已見前述，依據合理之推斷及證
    據所及範圍，應認定被告丁○○所持槍枝未能有效擊發。然
    其既與田○○、李建甫共同向被告丙○○收受槍枝，案發時
    亦有在場參與槍擊被害人，則其與田○○、李建甫等人之間
    ，就本案違反槍砲彈藥刀械管制條例及殺人等犯行，仍有共
    同正犯之關係。而從被害人李沛勳、寅○○及卯○○身上所
    取出之彈殼，因屬覆銅材質子彈，擊發後容易變形，故於射
    擊時彈頭經過槍管，覆銅之材質遇熱脫落，而附在槍管內壁
    影響來復線之表現，或子彈經過人體（骨頭）亦造成來復線
    之不明顯，故無法判定被害人李沛勳、寅○○及卯○○身上
    所取出之彈頭是由何支手槍所擊發，亦據鑑定證人李協昌於
    偵查中及原審審理時證述屬實，雖無法判定被害人李沛勳及
    卯○○係由何人所開槍擊中，惟仍無礙於其等共同殺人之認
    定。被告丁○○對於共同正犯田○○及李建甫所實施之行為
    ，亦應共同負責（最高法院三十二年上字第一九○五號判例
    參照）被告丁○○上開所辯，為本院所不採信。
  (九)又本案共同被告己○○在檢察官偵訊時，亦明確供證被告丙○○有將一把形狀如黑色手槍之物交給被告丁○○，嗣後在
    軍事檢察官以證人身分訊問時，及在本院更一審審理中，改
    稱：途中才聽癸○○告知此事云云，無非係為脫免本身罪責
    之詞，尚無從據以認定其在檢察官偵訊時，所為上開不利於
    被告丁○○之供述，係屬不實。另外，本案被害人寅○○及
    卯○○原與被告丁○○、及在逃之李建甫並非熟識，其等二
    人突遇槍擊，遭受槍擊之時間亦極短暫，且共犯田○○等人
    實施槍擊之過程亦屬動態進行，本難期待被害人寅○○及卯
    ○○二人對於上開案發時間，被告丁○○、及在逃之李建甫
    、以及共犯田○○三人所站立之相關位置、開槍先後、射擊
    角度等事項，為確切之指證。故其等二人對於上開案發部分
    情節，在偵、審中先後所為之指證縱有部分不合，仍不得據
    此即認定其等二人不利於被告丁○○之指證，均非可信。共
    犯癸○○於原審法院證稱：其未目睹被告丙○○將手槍交付
    給田○○等人之過程，係案發時才知田○○一人從胸口或腰
    際拿出二支槍射擊云云，與本案上開經本院採認之證據不合
    ，不足為有利被告丁○○之認定。本案共犯田○○在其所涉
    少年事件調查審理時，尚推稱案發當時只有其與癸○○在場
    ，並推稱被告丁○○不在現場，其迴護被告丁○○之情甚為
    明顯，其供詞與證詞，亦均無從採為有利被告丁○○之證據
    。另本案被害人寅○○縱有伸手掏出信號槍之舉動，但究未
    實際對被告丁○○等人為不法危害之行為，且與上開信號槍
    同型式之手電筒型信號槍，前於另案經送內政部警政署刑事
    警察局鑑定結果，認僅能發射小型信號彈之用，而其內所含
    之小型信號彈亦僅供發射產生火燄信號，以用於求救、位置
    標定等用途，並非槍砲彈藥刀械管制條例所列管之槍枝、子
    彈或爆裂物，對人體顯不具殺傷力，其說明亦有如上述，另
    本案被害人卯○○、李沛勳及辛○○更無任何對丁○○等人
    為不法危害行為之舉動。被告丁○○辯稱所為合於刑法正當
    防衛之規定，亦為本院所不採。又本件槍擊案之發生，雖因
    寅○○有伸手掏出信號槍之舉動，致被告丁○○與共犯田○○、李建甫誤以為寅○○欲持槍對其等射擊，誤為具有正當
    防衛權，而向寅○○開槍射擊，固係出於錯覺防衛，而難認
    為有殺人之犯罪故意，其開槍射擊寅○○部分固應成立過失
    傷害罪（此部分詳見後述），然本案被害人卯○○、李沛勳
    及辛○○三人當時並無任何對被告丁○○等人為不法危害行
    為之舉動，就被害人卯○○、李沛勳及辛○○三人，被告丁○○等自無主張誤想正當防衛之餘地，附此敘明。
五、末查，本案扣案之手電筒型信號槍係在衝突中由寅○○持有
    ，此據證人辛○○於警詢及原審審理時證述明確。被害人卯
    ○○亦於警訊時，供稱：「我一個人和『判官在談話時，突
    然間，『仔仔』走到我身後，並作勢要從衣服內拿槍出來」
    等語。共犯田○○亦於軍事檢察官訊問時證稱：「……我見
    寅○○從衣服拿出訊號彈，我情急之下才會拿槍向他們射擊
    」等語，且於國防部中部地方軍事法院法官訊問時證稱：「
    ……寅○○就走過來，右手放在左上衣口袋內，開始對我叫
    囂，他把手電筒型霰彈槍拿出來指向我，我一時情急……朝
    寅○○及卯○○開槍」等情。本案發生之後，警方亦在案發
    現場查獲該信號槍，其地點亦在被害人寅○○倒地處附近查
    獲。足見寅○○在中彈前確係持扣案之手電筒型信號槍無疑
    。再依被告己○○、共犯癸○○上開分別於檢察官及軍事檢
    察官偵查訊問時之供述，被告丙○○出借槍枝給田○○等人
    之用意，當在於教訓寅○○而已，其故意之內涵應僅止於傷
    害寅○○，對於寅○○以外之人，應非其認識之範圍。而田
    ○○於原審審理時證稱：「（問：為何要開槍？）因為寅○○有拿出類似槍枝的東西指向我」、「他從袖口拿出槍枝指
    向我，我以為他要對我開槍，我就……朝他們開槍」、「寅
    ○○從三媽檳榔攤的方向走過來，他手放在前面夾克的口袋
    裏面，走過來跟卯○○說不要講了，跟我們大聲咆哮，右手
    從夾克內把類似手槍的東西掏出來指向我，我就開槍還擊」
    、「寅○○拿出來的感覺要向我開槍，我就先開槍」等語，
    顯然田○○等人開槍殺害被害人李沛勳既遂及殺害被害人辛○○、卯○○未遂之行為，應係在目睹寅○○上開作為之際
    而另行起意，故此部分之犯行已超越被告丙○○意欲與認識
    之範圍，自難令被告丙○○就田○○等人殺人既遂及未遂之
    犯行負擔責任。
六、綜上所述，本案被告丙○○及丁○○所辯，無非飾卸之詞，
    不足採信，事證至臻明確，其等之犯行均堪認定。核其等所
    為，被告丙○○意圖供他人犯罪之用，而出借槍枝管制編號
    0000000000號制式轉輪手槍部分，係犯現行槍砲
    彈藥刀械管制條例第七條第三項之意圖供他人犯罪之用而未
    經許可出借手槍罪；其意圖供他人犯罪之用而出借子彈部分
    ，係犯同條例第十二條第三項之意圖供他人犯罪之用而出借
    子彈罪（槍砲彈藥刀械管制條例雖於九十三年六月二日、九
    十四年一月二十六日經總統公布修正，但上開法條之犯罪構
    成要件及處罰均未變更，仍應適用現行法）；被告丁○○未
    經許可，持有槍枝管制編號0000000000號制式轉
    輪手槍部分，係犯槍砲彈藥刀械管制條例第七條第四項之未
    經許可持有手槍罪，其未經許可持有子彈部分，係犯同條例
    第十二條第四項之未經許可持有子彈罪（槍砲彈藥刀械管制
    條例雖於九十三年六月二日、九十四年一月二十六日經總統
    公布修正，但上開法條之犯罪構成要件及處罰均未變更，仍
    應適用現行法），槍殺被害人李沛勳既遂及槍殺被害人卯○○、辛○○未遂部分，係犯刑法第二百七十一條第一項之殺
    人罪、刑法第二百七十一條第二項、第一項之殺人未遂罪；
    另被告丙○○意圖供他人犯罪之用，而出借槍枝管制編號0
    000000000號仿造轉輪手槍，及被告丁○○未經許
    可，持有上開仿造轉輪手槍部分，被告等行為後，槍砲彈藥
    刀械管制條例業已於九十四年一月二十六日修正公布，於同
    年月二十八日生效，其中將修正前槍砲彈藥刀械管制條例第
    十一條第三項及第四項刪除，並改列至修正後同條例第八條
    第三項及第四項，而修正前第十一條第三項與修正後第八條
    第三項之法定刑同為「處無期徒刑或七年以上有期徒刑，併
    科新台幣一千萬元以下罰金」，是修正後之規定並非較有利
    於被告，依修正刑法第二條第一項前段規定，自應適用修正
    前上開條例第十一條第三項予以論處，另修正前上開條例第
    十一條第四項之法定刑為「處一年以上七年以下有期徒刑，
    併科新台幣七百萬元以下罰金」，而修正後上開條例第八條
    第四項之法定刑則為「處三年以上十年以下有期徒刑，併科
    新台幣七百萬元以下罰金」，比較新舊法之結果，新法之規
    定並非有利於被告，依修正刑法第二條第一項前段之規定，
    應適用行為時之修正前上開條例第十一條第四項處罰。故核
    被告丙○○此部分所為，係犯修正前槍砲彈藥刀械管制條例
    第十一條第三項之罪，被告丁○○此部分所為，係犯修正前
    同條例第十一條第四項之罪；檢察官起訴書就被告丙○○意
    圖供他人犯罪，出借具殺傷力之仿美國ＳＭＩＴＨ＆ＷＥＳ
    ＳＯＮ廠口徑０．三五七吋轉輪手槍製造之仿造轉輪手槍部
    分，及被告丁○○未經許可持有具殺傷力之仿美國ＳＭＩＴ
    Ｈ＆ＷＥＳＳＯＮ廠口徑０．三五七吋轉輪手槍製造之仿造
    轉輪手槍部分，認分係涉犯槍砲彈藥刀械管制條例第七條第
    三項意圖供他人犯罪出借制式手槍，與同條第四項未經許可
    持有制式手槍罪嫌，其起訴法條均有未洽，應予變更。至於
    被告丙○○非法持有手槍及子彈之低度行為，分別為其意圖
    供他人犯罪之用而出借手槍及子彈之高度行為所吸收，均不
    另論罪。被告丁○○就上開非法持有手槍及子彈之犯行，與
    田○○、李建甫及癸○○之間，有犯意聯絡及行為分擔；另
    被告丁○○就上開殺人既遂及未遂之犯行，亦與田○○、李
    建甫之間，具有犯意聯絡及行為分擔，均為共同正犯。被告
    丁○○先後一次殺人既遂及二次殺人未遂之犯行，時間緊接
    ，犯罪構成要件相同，顯係基於概括之犯意而為，為連續犯
    ，應依修正前刑法第五十六條之規定論以殺人既遂一罪，並
    就法定刑有期徒刑部分加重其刑（法定刑死刑、無期徒刑部
    分依法不得加重）。被告丙○○意圖供他人犯罪之用，而同
    時出借制式手槍、仿造轉輪槍及子彈，係一行為觸犯數罪名
    ，為想像競合犯，應依刑法第五十五條之規定從一重以槍砲
    彈藥刀械管制條例第七條第三項之罪處斷；另被告丁○○與
    田○○、李建甫、癸○○共同於同時非法持有制式手槍、仿
    造轉輪槍及子彈，亦係以一行為觸犯數罪名，應依刑法第五
    十五條之規定從一重以槍砲彈藥刀械管制條例第七條第四項
    之罪處斷。被告丁○○所犯未經許可持有手槍罪與其所犯連
    續殺人罪間，有方法、結果之牽連關係，應依修正前刑法第
    五十五條之規定，從一重依連續殺人罪處斷。被告丁○○雖
    與少年田○○共同實施犯罪，惟於行為時尚未滿二十歲，自
    無兒童及少年福利法第七十條前段規定之適用，併此敘明。
    另被告丙○○上開所犯槍砲彈藥刀械管制條例第七條第四項
    之罪，其法定最輕本刑為無期徒刑，然被告丙○○原僅以供
    被告丁○○等人教訓寅○○等對方人員之意。而出借上揭槍
    枝，其惡性並非如欲供殺人、強盜等犯意之重大，若科處最
    輕本刑無期徒刑，仍屬過重，本件有情輕法重之情，依其犯
    罪情節顯可憫恕，爰刑法第五十九條規定酌量減輕其刑。又
    被告等行為後，刑法連續犯及牽連犯之規定，業於九十四年
    一月七日修正公布刪除，並於九十五年七月一日施行，則被
    告等之犯行，因行為後新法業已刪除連續犯及牽連犯之規定
    ，此刪除雖非犯罪構成要件之變更，但顯已影響行為人刑罰
    之法律效果，自屬法律有變更，依新法第二條第一項規定，
    比較新、舊法結果，仍應適用較有利於被告之行為時法律即
    舊法論以連續犯及牽連犯（最高法院九十五年第八次刑事庭
    會議決議參照）。又查刑法第四十二條關於易服勞役之折算
    標準，亦於九十四年一月七日修正公布，並於九十五年七月
    一日施行，修正前刑法第四十二條第二項前段規定：「易服
    勞役以一元以上三元以下，折算一日。」，而修正後之刑法
    第四十二條第三項前段則規定：「易服勞役以新台幣一千元
    、二千元或三千元折算一日。」，比較修正前後之規定，以
    修正後之規定較有利於被告，依修正後刑法第二條第一項但
    書之規定，應適用修正後刑法第四十二條第三項前段之規定
    ，定其易服勞役之折算標準。至於被告等行為後，九十四年
    一月七日修正公布，九十五年七月一日生效之新刑法第五十
    五條規定：「一行為而觸犯數罪名者，從一重處斷。但不得
    科以較輕罪名所定最輕本刑以下之刑。」，新法第五十五條
    但書係科刑之限制，為法理之明文化，非屬法律之變更，不
    生比較適用之問題，併此敘明。
七、原審判決就被告丙○○、丁○○二人上開所犯部分，予以論
    罪科刑，固非無見，惟原審判決在無積極證據之情形下，誤
    認被告丙○○所交付而由被告丁○○等人共同持有之三把槍
    枝均具有殺傷力，且於殺人現場均為有效射擊，此部分尚有
    未洽。又被告丙○○所出借及被告丁○○所共同未經許可持
    有之槍枝管制編號0000000000號仿造轉輪槍，乃
    係槍砲彈藥刀械管制條例第四條第一項第一款所稱之「其他
    可發射金屬或子彈具有殺傷力之槍砲」，原判決誤為制式手
    槍；再被告丁○○與田○○、李建甫共同槍殺被害人辛○○
    未遂部分，雖未經檢察官起訴，然與其等殺死李沛勳既遂及
    殺害卯○○未遂部分暨未經許可持有槍、彈部分，具有連續
    犯、牽連犯之裁判上一罪關係，為起訴效力所及，應一併予
    以審究，原判決漏未審酌；另被告丁○○等就槍擊被害人寅
    ○○部分，係出於誤想正當防衛，並不構成殺人未遂罪（詳
    見後述），原判決誤論以殺人未遂罪；又共同被告己○○並
    未與丁○○、田○○等人共同未經許可持有槍彈，原判決誤
    認其與被告丁○○等人就未經許可持有槍彈部分成立共同正
    犯；刑法連續犯及牽連犯之規定，業經修正公布刪除，於九
    十五年七月一日施行，原審判決未及審酌比較，亦均有未合
    。是上開被告丙○○、丁○○二人上訴否認犯罪，其等二人
    之上訴雖無理由，惟原審判決關於其等二人部分之判決，既
    有上開可議之處，即屬無可維持，應由本院將原審此部分判
    決予以撤銷改判。查被告丙○○有多項前科，素行非佳（參
    見卷附臺灣高等法院被告前案紀錄表），擁槍自重，且明知
    出借上開槍彈予田○○等人處理爭端，極易造成他人生命身
    體之重大危險，被告丁○○雖所持之槍未能有效擊發，然其
    與田○○等人共同持槍處理爭端，造成被害人李沛勳死亡，
    被害人卯○○受傷程度非輕，被害人辛○○雖倖未中彈，然
    所生危害重大，事後未為任何民事賠償，爰審酌上情，被告
    丙○○、丁○○等二人犯罪之動機、目的、手段、其等品行
    及智識程度、所為嚴重破壞社會治安及其等犯罪後之態度等
    一切情狀，分別量處如主文第二、三項所示之刑；另就被告
    丙○○所處罰金刑部分諭知易服勞役之折算標準。扣案之仿
    美國ＳＭＩＴＨ＆ＷＥＳＳ○Ｎ廠口徑○．三五七吋轉輪手
    槍製造之仿造轉輪槍一把（槍枝管制編號：0000000
    000號）、菲律賓製ＡＲＭＳＣ○Ｒ廠２０２型○．三八
    吋之制式轉輪槍一把（槍枝管制編號：000000000
    0號），均具有殺傷力，為違禁物，應依刑法第三十八條第
    一項第一款之規定宣告沒收；另扣案之木棍一百九十二支、
    開山刀十二支、西瓜刀三支、武士刀一支、鋁棒一支、雙截
    棍一支、自小客車ＷＪ─九○八○車牌一面及資料一箱，均
    與本案無關，又扣案之彈頭、彈殼，已失去子彈之功能，均
    不具有殺傷力，已非屬違禁物，爰均不諭知沒收，附此敘明
    。
八、本案公訴人之公訴意旨雖另以：(一)被告丙○○於交付前開手
    槍及子彈予共犯田○○、被告丁○○及李建甫同時，亦有與
    共犯田○○、被告丁○○及李建甫等人，有共同殺人之犯意
    聯絡，因認被告丙○○上開所為，另涉有刑法第二百七十一
    條第一項之殺人罪及同條第二項、第一項之殺人未遂罪云云
    ；(二)九十二年八月二十日晚上十一時許，寅○○要田○○等
    人進去三媽檳榔攤談判，田○○不從，其時寅○○手持手電
    筒霰彈槍，雙方衝突一觸即發，田○○、丁○○、李建甫等
    人不奈，遂共同基於殺人之犯意，共同持槍掃射站在前方之
    寅○○，致寅○○受有左肩二槍、背部一槍、左側脊椎骨一
    槍、左脛骨骨折、右趾骨骨折、右腳三處槍傷傷口之槍傷，
    經送至中國醫藥學院附設醫院救治，始免於死亡，認被告丁○○另涉犯刑法第二百七十一條第二項、第一項之殺人未遂
    罪云云。然查：
  (一)依據前揭理由所述，本案被告丙○○出借槍、彈給田○○等
    人之用意，當在於教訓寅○○而已，其故意之內涵應僅止於
    傷害寅○○，對於寅○○以外之人，應非其認識之範圍。而
    田○○等人開槍殺害被害人李沛勳既遂及殺害被害人卯○○
    未遂之行為，亦係在其等目睹寅○○作勢掏槍之際而另行起
    意（田○○等人另行起意槍擊寅○○犯過失傷害罪，詳後論
    述，此部分行為亦超出被告丙○○認識之範圍，不應令其負
    責），故此部分之殺人犯行，應已超越被告丙○○事先認識
    且意欲之犯意聯絡範圍，自難令被告丙○○就田○○等人嗣
    後所為殺人既遂及殺人未遂之犯行，同負共同正犯責任。應
    認被告丙○○此部分被訴犯罪尚屬不能證明，惟因公訴人認
    此部分與被告丙○○前開論罪科刑部分，其間具有牽連犯之
    裁判上一罪關係，故不另為無罪之諭知。
  (二)如上所述，本件被告丁○○與共犯田○○、李建甫向丙○○
    借得上開槍彈，其目的本僅欲教訓被害人寅○○，原來並無
    殺人之故意，本件槍擊案之所以發生，乃係因寅○○在三媽
    檳榔攤附近不悅地高聲大喊：「不是已經講好了嗎？」等語
    ，且作勢從身穿之上衣掏出手電筒型信號槍，田○○等人誤
    以為寅○○要向其等開槍射擊，遂舉槍朝寅○○射擊，此從
    田○○於軍事檢察官訊問時證稱：「……我見寅○○從衣服
    拿出訊號彈，我情急之下才會拿槍向他們射擊」等語，且於
    國防部中部地方軍事法院法官訊問時證稱：「……寅○○就
    走過來，右手放在左上衣口袋內，開始對我叫囂，他把手電
    筒型霰彈槍拿出來指向我，我一時情急……朝寅○○及卯○○開槍」等情，復於原審法院審理時證稱：「（問：為何要
    開槍？）他從袖口拿出槍枝指向我，我以為他要對我開槍，
    我就……朝他們開槍」等語，而本案發生之後，警方亦在案
    發現場查獲該信號槍，其地點亦在被害人寅○○倒地處附近
    查獲。足見寅○○在中彈前確係持扣案之手電筒型信號槍無
    疑。查被告丁○○與田○○等因見寅○○取出上開手電筒型
    信號槍，誤以為寅○○欲對彼等開槍射擊，誤為具有正當防
    衛權，而向寅○○開槍射擊，固係出於錯覺防衛，而難認為
    有犯殺人罪之故意，然與寅○○所持同型式之手電筒型信號
    槍，經鑑定結果，僅能發射小型信號彈之用，而其內所含之
    小型信號彈亦僅供發射產生火燄信號，以用於求救、位置標
    定等用途，二者並非槍砲彈藥刀械管制條例所列管之槍枝、
    子彈或爆裂物，此有內政部警政署刑事警察局九十一年二月
    二十七日刑鑑字第○九一○○三九八三四號鑑驗通知書在卷
    可稽，被告丁○○與田○○等，見寅○○取出上開手電筒型
    信號槍，究竟是否要對其等射擊，自應加以注意，又非不能
    注意之事，乃竟貿然開槍，致被害人寅○○受有左肩二處槍
    傷傷口、背部一處槍傷傷口、左側脊椎骨一處槍傷傷口，造
    成左側第七肋骨骨折併胸壁血腫、左脛骨骨折、右趾骨骨折
    、右腳三處槍傷傷口等傷害，亦有中國醫藥學院附設醫院之
    病歷表及被害人寅○○之主治醫師施志勳、許南榮之傳真報
    告書在卷可憑，是核被告丁○○此部分所為，仍與因過失傷
    害人之情形相當（最高法院二十九年上字第五○九號判例參
    照）。而刑法第二百八十四條第一項之過失傷害罪，依同法
    第二百八十七條規定，須告訴乃論，本件被害人寅○○並未
    依法提出告訴，本應為不受理之諭知，惟公訴人認被告丁○○此部分所為，與前開論罪科刑部分有連續犯、牽連犯之裁
    判上一罪關係，爰不另為不受理之諭知。
據上論斷，應依刑事訴訟法第三百六十九條第一項前段、第三百
六十四條、第二百九十九條第一項前段、第三百條、第三百零一
條第一項，槍砲彈藥刀械管制條例第七條第三項、第四項、第十
二條第三項、第四項、修正前槍砲彈藥刀械管制條例第十一條第
三項、第四項，刑法第十一條前段、第二條第一項、第二十八條
、第二百七十一條第一項、第四十二條第三項前段、第五十九條
、第三十八條第一項第一款、修正前刑法第五十六條、第五十五
條，判決如主文。
本案經檢察官戊○○到庭執行職務。
中    華    民    國    98    年     4    月    22    日
            刑事第一庭    審判長法  官  陳  紀  綱
                                法  官  姚  勳  昌
                                法  官  張  智  雄
以上正本證明與原本無異。
如不服本判決，應於收受送達後10日內向本院提出上訴書狀，其
未敘述上訴之理由者，並得於提起上訴後10日內向本院補提理由
書（均須按他造當事人之人數附繕本）「切勿逕送上級法院」。
                                書記官  謝  雅  惠
中    華    民    國    98    年    4     月    29    日
附錄論罪科刑法條：
槍砲彈藥刀械管制條例第七條：
未經許可，製造、販賣或運輸火砲、肩射武器、機關槍、衝鋒槍
、卡柄槍、自動步槍、普通步槍、馬槍、手槍或各類砲彈、炸彈
、爆裂物者，處死刑、無期徒刑或七年以上有期徒刑；處徒刑者
，併科新台幣三千萬元以下罰金。
未經許可，轉讓、出租或出借前項所列槍砲、彈藥者，處無期徒
刑或五年以上有期徒刑，併科新台幣一千萬元以下罰金。
意圖供自己或他人犯罪之用，而犯前二項之罪者，處死刑或無期
徒刑；處徒刑者，併科新台幣五千萬元以下罰金。
未經許可，持有、寄藏或意圖販賣而陳列第一項所列槍砲、彈藥
者，處五年以上有期徒刑，併科新台幣一千萬元以下罰金。
第一項至第三項之未遂犯罰之。
刑法第二百七十一條第一項：
殺人者，處死刑、無期徒刑或十年以上有期徒刑。


司法院資訊處製作；財團法人民間司法改革基金會備份。
